【裁判字號】    96,上更(二),637
【裁判日期】    970226
【裁判案由】    毒品危害防制條例
【裁判全文】
臺灣高等法院刑事判決             96年度上更(二)字第637號
上  訴  人  臺灣基隆地方法院檢察署檢察官
上  訴  人
即  被  告  甲○○
選任辯護人  劉興業律師
上列上訴人因毒品危害防制條例案件，不服臺灣基隆地方法院95
年度訴字第56號，中華民國95年4月28日第一審判決（起訴案號
：臺灣基隆地方法院檢察署94年度偵字第1422號），提起上訴，
經判決後，由最高法院第二次發回更審，本院判決如下：
    主  文
原判決撤銷。
甲○○連續販賣第一級毒品，累犯，處有期徒刑拾年。
扣案第一級毒品海洛因陸包（包括內含海洛因粉末之塑膠吸管壹
支；驗餘淨重拾捌點伍玖公克）及包裝袋陸個（總重貳點柒捌公
克）均沒收銷燬之；扣案分裝袋壹包、磅秤壹個，均沒收。販賣
第一級毒品海洛因所得財物新臺幣陸萬貳仟元，均沒收，如全部
或一部不能沒收時，以其財產抵償之。
    事  實
一、甲○○前於民國八十五年間，因違反麻醉藥品管理條例案件
    ，經臺灣基隆地方法院以八十五年度易字第二八四號判處有
    期徒刑十月確定；另因妨害自由案件，經本院以八十五年度
    上易字第一○○五號判處有期徒刑三月確定，並經本院裁定
    應執行有期徒刑十一月確定。又因違反麻醉藥品管理條例案
    件，經臺灣基隆地方法院以八十五年度易字第九七七號判處
    有期徒刑八月確定；另因違反肅清煙毒條例案件，經本院以
    八十六年度上訴字第七三九號判處有期徒刑三年三月確定，
    經本院裁定應執行有期徒刑三年八月確定。上開多案接續執
    行，於八十七年十二月二十九日假釋出監，復於假釋期間，
    因施用毒品經觀察、勒戒而撤銷假釋，於八十九年七月一日
    再度入監，執行殘刑有期徒刑一年十一月二十九日，至九十
    一年六月二十九日執行完畢。猶不知悔改，其綽號為「萬枝
    」（臺語發音），明知海洛因係毒品危害防制條例所規定之
    第一級毒品，不得非法持有、販賣，竟意圖營利，並基於販
    賣第一級毒品海洛因之概括犯意，自九十二年十月間之某日
    起，在不詳地點，以不詳價格，向姓名年籍不詳成年人販入
    數量不詳之海洛因；或於九十三年九月初某日，在臺北縣新
    莊市○○路附近，以新臺幣（下同）十五萬元價格，向綽號
    「阿弟」（臺語發音）成年男子，販入第一級毒品海洛因三
    十七．五公克（相當於每錢三．七五公克海洛因一萬五千元
    ）；除其中少量供己施用，大部分於下列時地，以下載價格
    ，連續出售予吳瑞國、陳家輝、陳嘉濠、魏進男四人牟利，
    交易所得之金額總計六萬二千元：
  (一)自九十二年十月間某日起至同年十一月間某日止，在基隆市
    ○○街不詳住處，或在基隆市○○街不詳住處，或在基隆市
    ○○路不詳住處，以每半錢七千元至八千元不等價格，先後
    三次出售各三千元海洛因（各次數量約五分之一錢不等）予
    吳瑞國，交易金額總計九千元。
  (二)自九十二年十二月間某日起至九十三年三月中旬某日止，在
    基隆市○○街住處，或在基隆市○○路住處，以每半錢一萬
    元之價格，先後四次出售各五千元之海洛因（各次數量約四
    分之一錢）予陳家輝，交易金額總計二萬元。
  (三)自九十三年二月間某日起至同年三月間某日止，在基隆市○
    ○路安定派出所對面一帶，或在基隆市○○街碼頭新村里民
    大會堂附近，以每包五千元價格，先後五次各出售海洛因一
    包予陳嘉濠，交易金額總計二萬五千元。
  (四)於九十三年九月四日凌晨三時許、同年月六日上午十一時許
    及晚間十一時二十七分許、同年十月八日某時，在基隆市○
    ○路老大公廟附近，以每包海洛因二千元價格，先後四次出
    售海洛因各一包予魏進男，交易金額總計八千元。
二、檢察官因下列線索查悉上情，並主動指揮員警偵辦：
  (一)員警先後於九十二年十一月十八日凌晨二時四十分許、九十
    三年一月十二日晚間十時許，在基隆市○○街一九九號、基
    隆市○○路一七六之一號四樓吳瑞國租住處執行搜索，並當
    場查扣吳瑞國所有第一級毒品海洛因四包（驗餘淨重六．○
    一公克）、海洛因二包（驗餘淨重一．一公克），吳瑞國並
    於其所涉販毒案件審理時，主動供出甲○○乃其毒品上源之
    事實。
  (二)陳家輝因認甲○○曾販賣海洛因純度低劣，認定甲○○有心
    以假貨誆騙，並進而強盜甲○○住處財物以為洩恨。嗣經警
    循線查獲，陳家輝主動供出其強盜緣由暨甲○○為其海洛因
    供應上源之事實。
  (三)陳嘉濠曾於其施用毒品案件審理時，主動供述甲○○乃其毒
    品上源，檢察官因執行公訴蒞庭職務而獲悉上情，遂依職權
    ，針對甲○○平日所使用「0000000000」行動電
    話門號（該門號雖係甲○○持用，然不能證明係甲○○個人
    申辦或所有，且未據扣案），核發九十三年八月三十一日乙
    ○清慎聲監字第○○○一四七號通訊監察書，員警本此監聽
    內容，報請檢察官核准後，向法院聲請核發九十三年九月十
    五日九十三年度聲搜字第一○三八號搜索票，於同年月十七
    日上午十一時三十分許持上開搜索票，前往基隆市○○路一
    一五號二樓甲○○另址住處執行搜索，當場起獲甲○○九十
    三年九月初向「阿弟」販入後，供己施用暨對外販賣營利所
    餘之第一級毒品海洛因六包（包括內含海洛因粉末之塑膠吸
    管一支；驗餘淨重一八．五九公克，空包裝袋總重二．七八
    公克），暨扣得甲○○所有供販賣海洛因用之分裝袋一包及
    電子磅秤一個。嗣並循監聽內容，查獲魏進男亦曾以「00
    00000000」行動電話門號撥打甲○○持用「000
    0000000」行動電話門號，向甲○○聯繫，以購買海
    洛因供己施用。
三、案經臺灣基隆地方法院檢察署檢察官自動檢舉偵查起訴。
    理  由
壹、證據能力部分：
一、證人吳瑞國、陳家輝、陳嘉濠、魏進男四人，均經原審傳訊
    到院，證人魏進男亦經本院前審傳喚作證，並依法具結後，
    踐行證人詰問程序，是渠等於法院審理時所證，當有證據能
    力。上訴人即被告甲○○之選任辯護人於本院固主張證人吳
    瑞國、陳家輝、陳嘉濠、魏進男於檢察官偵查中所證及證人
    陳嘉濠、魏進男於警詢時之所證，具屬證人於審判外陳述，
    應無證據能力云云（本院卷七五頁）。惟按，被告以外之人
    於審判外之言詞或書面陳述，除法律有規定者外，不得作為
    證據；被告以外之人於偵查中向檢察官所為之陳述，除顯有
    不可信之情況者外，得為證據；被告以外之人於檢察事務官
    、司法警察官或司法警察調查中所為之陳述，與審判中不符
    時，其先前之陳述具有較可信之特別情況，且為證明犯罪事
    實存否所必要者，得為證據；被告以外之人於審判中有下列
    情形之一，其於檢察事務官、司法警察官或司法警察調查中
    所為之陳述，經證明具有可信之特別情況，且為證明犯罪事
    實之存否所必要者，得為證據：一死亡者。刑事訴訟法第一
    百五十九條第一項、第一百五十九條之一第二項、第一百五
    十九條之二、第一百五十九條之三第一款，分別定有明文。
    所謂「顯有不可信性」、「特別可信性」，係指陳述是否出
    於供述者之真意、有無違法取供情事之信用性而言，故應就
    偵查或調查筆錄製作之原因、過程及其功能等項加以綜合觀
    察，據以判斷傳聞證據是否「非顯不可信」或「有特別可信
    之情況」，倘可據以認定其任意性暨信用性俱無疑慮者，即
    可例外賦予「證據能力」，俾其成為法院審判時之適格證據
    資料；換言之，「證據能力」所強調者，實乃其作為認定被
    告犯罪證據之資格，此與其內容究否足以證明被告犯罪之「
    證明力」，尚有層次差別，不容混為一談。經查：
  (一)關於證人供述：
  1.關於證人吳瑞國、陳家輝、陳嘉濠、魏進男於偵查中向檢察
    官所為之歷次陳述：
  (1)按現行刑事訴訟法修正採行改良式當事人進行主義，於採嚴
    謹證據法則之餘，酌採英美法傳聞法則理論，以保障當事人
    之反對詰問權，但仍基於證據資料愈豐富，愈有助於實體上
    真實發現之理念，及兼顧現階段實務運作之需要，於本法增
    設第一百五十九條之一至第一百五十九條之五關於傳聞證據
    例外適格之規定，是自修法精神以言，尚非許被告或辯護人
    得以任憑己意，空言爭辯警詢、偵查筆錄及其相關文書資料
    ，一概不具證據能力。準此，本法第一百五十九條之一第二
    項規定：「被告以外之人於偵查中向檢察官所為之陳述，除
    顯有不可信之情況者外，得為證據」，自應與第一項所定：
    「被告以外之人於審判外向法官所為之陳述，得為證據」，
    接續觀察，亦即第一項所定關於在法官面前作成供述證據，
    因係於公開審判之法庭活動下取得，其任意陳述之信用性足
    認有確定保障，乃賦予證據能力；第二項所定在檢察官面前
    作成供述證據，因受偵查不公開之限制，非在公開法庭活動
    下為之，但衡諸我國現今實務運作情形，檢察官概多能遵守
    程序正義，且不致違法取供，是其可信性當屬極高，故此，
    除有顯不可信情況，原則上自均得作為證據。申言之，所稱
    「顯有不可信之情況」，即指關於檢察官取供程序，已經明
    顯違背程序規定，超乎正常期待，而無可信任者而言。是判
    斷偵查中供述證據之證據適格，尤應以該供述作成之客觀條
    件及環境，例如陳述人於陳述時之心理狀態是否健全、有無
    違法取供情事，是否出於陳述者之真意所為之供述，作為判
    斷之依據，乃屬程序上證據能力信用性之問題，尚與實質上
    其陳述內容是否真實可採之證明力憑信性有間（參照最高法
    院九十四年度臺上字第四六六五號判決意旨參照）。亦即，
    所指「顯有不可信」者，乃無待進一步調查，從卷證本身作
    形式上觀察，一望即可就其陳述予以發現不可信之存在而言
    ，此除主張其為不可信之一方，即主張其不可信積極存在之
    一方應予證明或該供述者本身所指明者外，其為法院依職權
    所發現者，亦有其適用。
  (2)查證人吳瑞國、陳家輝、陳嘉濠、魏進男及馬仲仁，於檢察
    官偵訊時，均經檢察官命為具結，有各該證人結文在卷可考
    （第一四二二號偵卷(二)一八、二○頁、偵卷(一)五六、五七、
    七四、九八、一五四、一八六頁）；參之證人吳瑞國、陳家
    輝、陳嘉濠、魏進男於原審，亦不否認其上開偵訊筆錄出於
    任意性，暨觀諸相關偵訊筆錄記載內容，具未見檢察官在偵
    查中，有何違法取供而不具信用性情事，則上揭供述「任意
    性」及「信用性」，自形式上觀察，實均已足供擔保。被告
    選任辯護人經原審於九十五年四月十九日審判期日當庭明確
    曉諭後（原審卷三九七頁），除一再空言爭執上揭偵訊筆錄
    證據能力，即不曾具體指明所主張「不可信積極存在之事實
    」究為何者，更未曾就所指之「不可信」提出證明或指出足
    可證明方法，嗣於本院前審及本院亦未具體主張（本院上訴
    卷七四頁、本院卷七五頁），則其任憑己意，空言爭辯上揭
    偵訊筆錄之證據能力，自係顯與刑事訴訟之修法精神相悖，
    洵無可取。從而，上揭證人於偵查中所證，均非「顯不可信
    」，依上開規定自有證據能力。
  2.關於證人陳嘉濠、魏進男於警詢所證：
  (1)按被告以外之人於檢察事務官、司法警察官或司法警察調查
    中所為之陳述，與審判中不符時，其先前之陳述具有較可信
    之特別情況，且為證明犯罪事實存否所必要者，得為證據，
    此即英美法所謂之「自己矛盾供述」，即其先前陳述必須是
    司法警察（官）本於此項身分之職務上權限，依法偵查犯罪
    而開始調查，被告以外之人於此所為之陳述，始足當之；設
    倘僅為行政調查，則尚不在此列。又被告以外之人於審判中
    「到場」，然其前因檢察事務官、司法警察（官）本於職務
    權限調查犯罪案件所為陳述，苟與其後在審判中之所陳不符
    ，原則上，固應認其不具證據能力；惟倘其先前陳述（即在
    檢察事務官、司法警察、司法警察官面前所為之陳述），具
    有較可信之特別情況，且為證明犯罪事實存否所必要者，即
    具備「可信性」及「必要性」兩項傳聞法則例外之要件者，
    則始例外賦予其先前陳述證據適格之地位，認得以之作為本
    案審判之證據。所指「與審判中不符」，包括其陳述自身前
    後之不符（其前甚為詳細，於後則簡略，亦屬於此），及與
    審判中其他證據相齟齬，導致關於「主要事實」應為相異認
    定者而言。是此之「不符」，自係指實質不符之陳述而言，
    是與主要事實無關之僅一字一句之不符，固不論矣，即使為
    一部不符，然倘該不符者係屬可分，亦應認為僅此一部之不
    符，有本條之適用，而非可藉此擴及其先前陳述之全部範圍
    。所指「較可信之特別情況」，則係指與審判中陳述互為比
    較之結果，其先前之陳述存在「可信之特別情況」者而言，
    故其僅係「相對之特別可信」，而尚未至「絕對之特別可信
    」之程度。
  (2)查依證人陳嘉濠、魏進男於警詢陳述時之「外部情況」（即
    其陳述之際所附隨外部之情事）予以觀察，其等於警詢中均
    曾堅詞指證被告即為渠等取得海洛因之毒品上源，乃於原審
    時，則一致翻異改稱：未曾向被告甲○○購買海洛因云云（
    原審卷一二○、一二二至一二四頁），由是以觀，其等陳述
    自身之前後矛盾，顯然已足可導致本案「待證事實（主要事
    實）」之相異認定；即以起訴之犯罪事實為中心，證人陳嘉
    濠、魏進男於警詢所證，實乃本案主要事實存在或不存在之
    證明，兼以經原審傳訊結果，本案顯亦無從再就同一陳述者
    即證人陳嘉濠、魏進男取得相同證言，是此項「不符」，當
    已核與刑事訴訟法第一百五十九條之二所揭櫫「被告以外之
    人於檢察事務官、司法警察官或司法警察調查中所為之陳述
    ，與審判中『不符』」，且「為證明犯罪事實存否所必要者
    」相合，是其「必要性」之具備，即不待贅言。
  (3)又證人陳嘉濠、魏進男於原審均未曾就員警係違法取供乙節
    ，有如何具體之主張，亦均不否認上開警詢筆錄之出於任意
    性；參諸如事實欄二(三)所載破獲經過，顯見證人陳嘉濠、魏
    進男警詢所證，或係肇始於證人陳嘉濠因己施用毒品另案審
    理之主動供述，或係肇始於員警按諸上開監聽內容查悉本案
    梗概後之供述，則以渠等供述之事出於突然，相較於原審時
    已有預見之所證，其應係尤不具有計劃性、動機性或感情性
    等變異因素在內客觀陳述；兼以證人陳嘉濠、魏進男於原審
    時，均係於被告在庭情況下具結作證，且被告所涉販賣第一
    級毒品之法條罪名，復係法定本刑為「死刑」或「無期徒刑
    」之重罪，則自人性角度而為觀察，無論證人陳嘉濠、魏進
    男與被告交情如何，又是否憚於被告日後報復，客觀上自已
    難期待渠等猶能毫無隱暪並據實陳述。況且，被告自九十四
    年六月九日起，即因另案入「基隆監獄」服刑至九十六年七
    月十六日執行期滿，有本院被告前案紀錄表在卷可參（本院
    卷五○頁），而證人魏進男、陳嘉濠嗣亦分別於其警詢證述
    以後之九十四年十一月二十五日、同年十二月三十日起，因
    另案先後進入「基隆監獄」服刑，此觀諸卷附該二人本院在
    監在押全國紀錄表自明（原審卷三二三、三三○頁），則被
    告及證人陳嘉濠、魏進男，經原審於九十五年三月十五日開
    庭提訊以前，顯亦不乏在「基隆監獄」內碰面之機會，或因
    而與被告通謀或遭恐嚇等等之可能，使證人魏進男、陳嘉濠
    因遭污染，致於審判中故為與先前相異之陳述或故意支吾其
    詞或顧左右而言他等均屬無可排除。從而，證人陳嘉濠於九
    十三年八月四日警詢所證、魏進男於同年十月八日警詢之所
    證，較之渠等嗣於原審時之證述內容，當係具有「較可信之
    特別情況」。換言之，該二人警詢所證之「可信性」之具備
    ，當亦堪認定。茲被告選任辯護人於本院雖仍空言爭執上揭
    警詢筆錄之證據能力，然其既未指明不具「必要性」或「可
    信性」之具體情事，復未曾就所指「必要性」或「可信性」
    之欠缺，提出證明或指出足可證明方法，於本院前審及本院
    亦未具體主張，則其任憑己意，空言爭辯上揭警詢筆錄之證
    據能力，自無可取。是上揭證人於警詢中之所證，均「非顯
    不可信」，並應依刑事訴訟法第一百五十九條之二規定，認
    其具有證據能力。
  3.關於證人馬仲仁於警詢之所證：
    證人馬仲仁業於九十四年四月二十五日死亡，有臺灣基隆地
    方法院檢察署相驗屍體證明書可佐（第一四二二號偵卷(一)八
    三頁）；且此項因證人死亡而無從直接審理之原因，已無可
    回復，是法院自已無從再就證人馬仲仁取得其相同內容之證
    言。參諸證人馬仲仁於警詢所證，均係本案主要事實存在或
    不存在之證明，則其「為證明犯罪事實存否所必要者」，事
    甚灼明；兼以被告迭次自陳其與證人馬仲仁要屬素不相識，
    因認證人於警詢所證，應依刑事訴訟法第一百五十九條之三
    規定具有證據能力。
  (二)關於卷附監聽譯文：
  1.九十四年度偵字第一四二二號偵卷(二)第四十五至四十七頁監
    聽譯文：
  (1)此部分監聽譯文，實乃員警對「0000000000」行
    動電話門號所監聽之對話內容；且觀此譯文所載，「000
    0000000」行動電話門號之監錄時間係始於九十三年
    七月二十四日凌晨三時九分四秒，終於同年九月十四日下午
    三時二十二分。惟經核閱相關之臺灣士林地方法院九十三年
    八月十九日士檢明監續字第○○○二六八號通訊監察書（第
    一四二二號偵卷(二)四八頁）、同法院九十三年八月十一日士
    檢明監續字第○○○二五四號通訊監察書（同上偵卷四九頁
    ），上開行動電話門號經核准之通訊監察時間，或係自九十
    三年八月二十日上午十時起至同年九月十七日上午十時止；
    或自同年八月十一日上午十時起至同年九月九日上午十時止
    。足見上開譯文所載監錄內容，其部分監錄時間顯已逾越上
    揭通訊監察書所據以核准之監聽時間，就本案卷證資料以觀
    ，恐有無票監聽之虞。
  (2)為釐清此部分監聽是否合法，原審於九十五年二月十五日行
    準備程序時，諭請檢察官儘速補正相關通訊監察書之缺漏（
    原審卷四五、四六頁），乃迄本案審結為止，概未見檢察官
    曾依式補正或提出合理說明（茲檢察官雖曾於原審九十五年
    三月一日審理時當庭提出通訊監察書數紙，然其內容，實與
    原偵查卷附之通訊監察書並無二致，難謂已補正），則上開
    監聽側錄之範圍，究否為公務員依法定程序所取得之證據資
    料，自客觀以言，當非無疑。故此，法院自應認定逾越上揭
    通訊監察書核准時間範圍之監聽側錄，核屬公務員違法所取
    得之證據。又此部分之監聽側錄，既查有如前所述之無票監
    聽之疑慮，雖其餘監聽側錄之時間，尚與前揭通訊監察書所
    載期間相符（第一四二二號偵卷(二)四五頁背面至四七頁背面
    ），然此事實，當尤無足排除該通訊監察書，實乃檢察官本
    於前述無票監聽譯文內容所據以核發之可能，為顧全人權保
    障暨人民對司法公平、公正之信賴，爰排除其證據適格之地
    位，不得作為本案審判證據（原審卷三九七頁）。
  2.九十三年度他字第二一二號偵卷八至十六頁及十九至二十四
    頁；九十四年度偵字第一四二二號偵卷(一)三十九、四十一、
    四十三、四十五、四十七、一八八、一八九、一九一、一九
    二、一九五、一九八、一九九、二○二至二○五頁之監聽譯
    文：
  (1)按偵查犯罪機關依法定程序監聽之錄音，如已踐行調查證據
    程序，固非不可採為認定犯罪事實之基礎，此觀刑事訴訟法
    第一百六十五條之一第二項之規定自明。又監聽錄音製作之
    譯文，如僅為偵查犯罪機關單方面製作，而被告或訴訟關係
    人對其真實性復有爭執，法院自應依上開規定勘驗該監聽之
    錄音踐行調查證據之程序，以確認該監聽錄音譯文之真實性
    ，定其取捨，不得逕以該監聽錄音譯文，採為認定被告有罪
    之基礎（最高法院九十三年度台上字第六五一○號判決意旨
    參照）。即警察機關對犯罪嫌疑人依法監聽電話所製作之通
    訊監察紀錄譯文，為該監聽電話錄音之「派生證據」，若被
    告對該通訊監察紀錄譯文有所爭執，而就監聽電話錄音帶又
    無直接播放勘驗之困難，在未辨明該監察紀錄譯文之真正時
    ，自不能遽以該通訊監察紀錄譯文採為論罪之基礎（最高法
    院九十四年度台上字第一二七○號判決意旨參照）。準此以
    言，是項監聽譯文倘係公務員（員警）依法定程序而取得，
    被告或訴訟關係人就其真實性復無爭執（即不否認譯文所載
    對話內容之真實無偽），法院並曾依刑事訴訟法第一百六十
    五條第一項規定，踐行證據調查之法定程序，向被告宣讀或
    告以要旨，則其自得採為認定被告有罪之基礎，而有證據能
    力。
  (2)上揭通訊譯文，實乃員警依九十三年八月三十一日乙○清慎
    聲監字第○○○一四七號、同年十月一日乙○清慎聲監續字
    第○○○一六五號、九十四年二月二十三日乙○清慎聲監續
    字第○○○○三八號通訊監察書（第一四二二號偵卷(一)二○
    至二五頁，原審卷九二至九七頁）所監聽側錄；且其各該監
    聽側錄時間，亦未逾越上揭通訊監察書所核准監聽之期間範
    圍，並與法律規定相符，兼以經原審及本院對被告宣讀結果
    ，亦未見被告或辯護人就其真實性有何爭執（原審卷四一、
    四○三、四○四頁，本院卷七○、七六頁），參諸上開說明
    ，因認此部分監聽譯文有證據能力。
  (三)關於九十三年九月十七日搜索扣案之相關證物：
    扣案第一級毒品海洛因六包（包括內含海洛因粉末之塑膠吸
    管一支；驗餘淨重十八．五九公克，空包裝總重二．七八公
    克）及分裝袋一包、電子磅秤一個，乃員警自九十三年九月
    十七日上午十一時三十分起至同日上午十二時十分止，持原
    審核發之搜索票，在基隆市○○路一一五號二樓被告住處搜
    索查獲，為被告所不否認，且有上開搜索票、基隆市警察局
    搜索扣押筆錄在卷可稽（第一四二二號偵卷(二)一一至一三、
    五○至五四頁）。兼以本院觀其搜索形式，亦查無瑕疵可指
    ，因認本案搜索之執行於法無違，是扣案證物當具有證據能
    力。
二、彈劾證據（非可直接證明本案犯罪事實之證據）：
  (一)按證人或被告之陳述有部分前後不符，或相互間有所歧異時
    ，究以何者為可採，法院得本其自由心證予以斟酌，非謂一
    有不符或矛盾，即應認其全部均為不可採信，苟其本事實之
    陳述，若果與真實性無礙時，則仍非不得予以採信（參照最
    高法院九二年度臺上字第一九六一號判決意旨）。為辨明證
    人或被告之前後不符或歧異之陳述，究以何者與真實無礙，
    除有賴經驗法則及論理法則，尚不免就其他補強證據予綜合
    判斷，乃至仰賴證人或被告在本案或另案歷次陳述，據以彈
    劾、憑斷其間真偽。
  (二)茲證人鍾志斌、陳國松、馮志強、江念祖、洪再興等人，因
    辨明證人吳瑞國、陳家輝歷次不符或矛盾證述，究以何者與
    真實無礙之必要，曾經原審傳訊並命具結後陳述，其等於原
    審所證當有證據能力（惟彼等在本案所證者，因與被告販賣
    毒品之事實無涉，惟僅為法院憑以彈劾證人吳瑞國、陳家輝
    前後不符或歧異陳述，究應以何者與真實無礙之依據）；另
    證人李曜助、陳禹金、朱漢翔、沈熒雪於吳瑞國販毒另案偵
    查中之所證，證人吳瑞國於其販毒案件（本院九十三年度上
    訴字第三○六八號、臺灣基隆地方法院九十三年度訴字第二
    二一號）以被告身分在警詢、偵查及法院審理時所為陳述（
    包括吳瑞國自白檢舉狀），證人魏進男、陳嘉濠於其施用毒
    品案件（臺灣基隆地方法院九十三年度訴字第七一三號、九
    十三年度訴字第三五二號）以被告身分於警詢、偵查及法院
    審理所為陳述，證人陳家輝於其強盜案件（本院九十三年度
    上訴字第三二七七號，臺灣基隆地方法院九十三年度訴字第
    三七八號）以被告身分於警詢、偵查及法院審理所為陳述，
    祇以「非」用以直接證明本案被告販賣毒品之事實，並經原
    審於九十五年四月十九日審判期日踐行適法證據調查程序，
    核其自仍不失為「本院辨明證人吳瑞國、陳家輝、陳嘉濠、
    魏進男之前後不符或歧異之陳述，究以何者與真實無礙」，
    所得據引之參考資料。
貳、實體部分：
一、訊據被告甲○○固不否認曾於九十三年九月初某日，在臺北
    縣新莊市○○路附近，向綽號「阿弟」成年男子，以十五萬
    元價格，販入第一級毒品海洛因三十七．五公克，暨扣案海
    洛因六包（包括內含海洛因粉末之塑膠吸管一支；驗餘淨重
    十八．五九公克，空包裝總重二．七八公克）為其本次購入
    後所剩數量等情，惟矢口否認有前揭販賣毒品犯行，並先後
    辯稱：其為圖享有毒品價格優惠，才會以大量採購方式，向
    「阿弟」一次購入海洛因三十七．五公克；其大量購買海洛
    因，不過係為供己施用之目的，並無前揭販賣海洛因予吳瑞
    國等人之犯行云云。
二、惟查：
  (一)被告向「阿弟」販入海洛因三十七．五公克之初，其主觀上
    究否係意在出售所販入之海洛因資以營利；即被告向「阿弟
    」販入海洛因三十七．五公克，究係為供一己之單純施用，
    抑或兼有轉售圖利之目的。：
  1.員警於九十三年九月十七日上午十一時三十分許，持原審九
    十三年九月十五日九十三年度聲搜字第一○三八號搜索票，
    至基隆市○○路一一五號二樓被告住處執行搜索，當場起獲
    甲○○甫於九十三年九月初向「阿弟」販入後所剩餘之第一
    級毒品海洛因六包（包括內含海洛因粉末之塑膠吸管一支）
    ，暨扣得甲○○所有，供販賣海洛因用之分裝袋一包及電子
    磅秤一個，此有上開搜索票、基隆市警察局搜索扣押筆錄、
    扣押物品清單等在卷可稽（第一四二二號偵卷(二)一一至一三
    、一六五○至五四頁）；而扣案之白色粉末六包（含塑膠吸
    管一支）經送法務部調查局鑑定結果「送驗白粉六包及內含
    粉末之塑膠吸管一支，均含第一級毒品海洛因，合計淨重十
    八．五九公克（空包裝總重二．七八公克）」，有該局九十
    三年十一月十日調科壹字第三二○○○二三七八號鑑定通知
    書可佐（同上偵卷二三頁），且有扣案之毒品可證，復據被
    告供承無誤，此觀諸被告於警詢暨檢察官偵查中，一再供稱
    ：「扣案海洛因係伊於九十三年九月初之某日，在臺北縣新
    莊市○○路路邊某處，以十五萬元之價格，向『阿弟』購入
    海洛因三十七．五公克以後所剩餘之份量；至扣案分裝袋一
    包及電子磅秤一個，則是伊自己或伊託他人幫伊買的」等語
    自明（臺灣基隆地方法院檢察署九十三年度毒偵字第一七六
    一號偵卷五至八、三二頁，第一四二二號偵卷(二)一四頁背面
    ）。
  2.被告否認上開販賣毒品犯行，或供稱「因為伊不想常出去買
    毒品，所以每次都會買三十七．五公克左右供己使用，為方
    便攜帶及控制使用量，伊都會將之分裝成小包，至於磅秤是
    伊怕使用過量用來控制每天的使用量」（第一七六一號偵卷
    七頁）；或供稱「海洛因二十一．一五公克．．都是伊自己
    要用的，分裝袋一大包是伊用來分裝以方便攜帶的，電子秤
    用來控制施用的量」（一七六一號偵卷三二頁；第一四二二
    號偵卷(二)一四頁背面）。經檢察官指揮員警繼續佈線監聽，
    藉以搜集被告販賣毒品其他事證；其間，因被告查獲後所採
    集尿液檢體，經送請檢驗結果呈毒品代謝物陽性反應，檢察
    官遂先以被告施用第一級及第二級毒品為由，對被告提起公
    訴，經臺灣基隆地方法院以九十三年度訴字第七五○號判決
    判處被告應執行有期徒刑三年九月，嗣經本院以九十四年上
    訴字第三二二號判決撤銷改判應執行有期徒刑二年九月確定
    ，此有本院被告前案紀錄表及上開刑事判決在卷可考（原審
    卷二八六、二八九頁）。
  3.被告有上述施用第一級毒品海洛因之慣行，但查：
  (1)「0000000000」行動電話門號，乃被告個人所持
    有使用（惟不能證明係被告以其名義申辦，亦不能證明係被
    告所有之物，且未據查扣），業據被告坦承在卷（第一四二
    二號偵卷(一)八七頁，原審卷四一頁）。又扣案證物經員警於
    九十三年九月十七日搜索查獲以後，檢察官曾指揮員警對被
    告持用之上揭行動電話門號繼續佈線監聽（九十三年八月三
    十一日乙○清慎聲監字第○○○一四七號通訊監察書，第一
    四二二號偵卷(一)二○、二一頁），並監聽側錄得「影射毒品
    交易及被告甫因搜索查獲致暫無海洛因可資對外販賣」之如
    下對話：「
  綽號「莊仔」之姓名年籍不詳男子，於九十三年九月十七日
    晚間六時二十分以「0000000000」行動電話門號
    播打被告所持用之「0000000000」行動電話門號
    ：
    莊仔：大阿？
    阿妹（即被告配偶陳亭雯）：中午被抓走了，東西都被搜走
  綽號「文牆」之姓名年籍不詳男子，於九十三年九月十七日
    晚間八時二十一分以「0000000000」行動電話門
    號撥打被告所持用之上揭行動電話門號：
    文  牆：拿一個「四、一」（指購買四分之一錢的海洛因）
            啦。
    甲○○：我被抓走了，六萬元交保（應係一萬元之誤），東
            西都被搜走了。
  綽號「阿男」之姓名年籍不詳男子，於九十三年九月十九日
    晚間七時三十二分以「00000000」電話撥打被告所
    持用上揭行動電話門號：
    阿  男：兄，我要拿二千元還你（指購買二千元的海洛因）
            。
    甲○○：我今天（應係九十三年九月十七日之誤）被抓走了
            ，出事了，你懂嗎？
    阿  男：好。
  綽號「基賢」之姓名年籍不詳男子，於九十三年九月十九日
    晚間七時三十二分以「0000000000」行動電話門
    號撥打被告所持用之上揭行動電話門號：
    基  賢：我等一下叫我小弟找你啦，他要幼齒的（指購買毒
            品），我小弟，你應該知道他叫小龍。
    甲○○：那個小龍？
    基  賢：仙洞那個瘦瘦高高的。
    甲○○：我認識嗎？他在哪裡？
    基  賢：他現在在仙洞那裡，在痛苦。
    甲○○：在仙洞痛苦？
    基  賢：我叫他打給你，他身上有錢。
    甲○○：我前二天才出事，都沒有了。
  綽號「小古」姓名年籍不詳男子，於九十三年九月二十日晚
    間十一時三十六分以「0000000000」行動電話門
    號撥打被告所持用之上揭行動電話門號：
    小  古：兄仔，你現在還有沒有在做生意（指販賣海洛因）
            ？
    甲○○：我前幾天才出事。
    小  古：我現在人很痛苦，看你還有沒有，一點給我。
    甲○○：我連一滴都沒有，我人也不在基隆」（第二一二號
    偵卷二○、二一頁）。經原審對被告提示上揭監聽譯文並告
    以內容要旨，被告亦不否認相關對話內容，或係出自其本人
    之口，或出自其妻子陳亭雯（綽號阿妹）之口無誤（原審卷
    四一頁、四○三頁、四○四頁）。據此以觀，被告辯稱向「
    阿弟」購入海洛因三七. 五公克只不過係為供己施用之目的
    云云，已屬可疑。
  (2)觀諸被告施用毒品另案卷證，被告經員警搜索查獲以後，曾
    於警詢暨檢察官偵查中，一再供稱「伊大約是從三個月前（
    約九十三年六月間）開始施用海洛因，每次都大約以捲煙之
    方式使用○．○五公克左右，每天約施用二至三次」、「海
    洛因伊是摻在香煙裡面吸食，平均一天抽二至三支香煙的量
    ，且一支香煙所混摻海洛因的量為○．○五公克」等語（第
    一七六一號偵卷八、三二頁；第一四二二號偵查卷(二)一四頁
    背面）。依被告施用頻率推算，被告於九十三年九月初甫向
    「阿弟」購入海洛因三十七．五公克，實可大約分別摻入七
    百五十支香煙以內（三十七．五○．○五＝七五○），並
    可持續供被告施用長達二百五十到三百七十五不等之日數（
    七五○二【每日抽二支】＝三七五；七五○三【每日抽
    三支】＝二五○）。然衡諸海洛因市價不斐，復易於受潮而
    難以長期囤放，尤以臺灣地區氣候潮濕，扣案海洛因白色粉
    末更易潮解變質，兼以業經政府公告明令查禁，則客觀而言
    ，倘係為供己施用，即令大量購入或可獲致少量之價差優惠
    ，然衡情以觀，被告亦應不至僅為部分蠅頭小利，即甘受海
    洛因可能因潮解變質乃至不堪施用之損失，或甘冒遭檢警查
    緝持有大量毒品或因而遭致有販賣毒品罪嫌等之風險，而一
    次購入海洛因三十七．五公克加以囤積藏放，是被告辯稱其
    此舉與轉售圖利目的無關云云，即與常情乖違。
  (3)被告既甫於九十三年九月初，始購入海洛因三十七．五公克
    ，則以每日三支暨每支○．○五公克之施用數量換算，截至
    九十三年九月十七日為警搜索查獲時止，經被告用罄海洛因
    之數量，亦應不至超過二．五五公克（○．○五三十七
    ＝二．五五）；倘被告辯稱係供己施用云云屬實，則員警於
    九十三年九月十七日在被告住處搜索查扣之海洛因，其毛重
    最少亦應有三十四．九五公克（三十七．五─二．五五＝三
    十四．九五），始能與被告所陳之海洛因施用頻率相互稽合
    ，但本案經搜索查獲之海洛因份量，其毛重竟僅為二十一．
    一五公克，有相當於十三．八公克海洛因於短短十餘日內不
    翼而飛（三十四．九五─十八．五九＝十三．八），若謂當
    此期間，被告全無轉售海洛因以圖利之行為，則本案所餘之
    海洛因數量，又何能短少至此。況且，被告既係微量施用（
    每次大約○．○五公克），則其已鮮有藉助電子磅秤秤其重
    量需求，兼以被告既自陳係將海洛因摻入香煙內點燃後以口
    鼻吸食其霧化白煙，則其自亦毫無備置大量分裝袋之必要。
    本案除海洛因六包（包括內含海洛因粉末之塑膠吸管一支；
    驗餘淨重十八．五九公克）外，尤有分裝袋一包及電子磅秤
    一個查扣，勾稽以觀，實已堪認被告向「阿弟」一次購入海
    洛因三十七．五公克之目的，絕非僅係單純為供己之施用；
    且扣案電子磅秤及分裝袋備置，亦絕非如被告所稱，僅係為
    「方便攜帶及控制其每日海洛因之施用劑量」而已。
  (4)綜上所述，因認被告在向「阿弟」販入海洛因三十七．五公
    克之初，即有伺機出售海洛因資以營利之目的；換言之，被
    告向「阿弟」販入海洛因三十七．五公克，縱令併有供己施
    用之目的，然兼有轉售圖利之意圖，極為明確。
  (二)被告有無如事實欄之所載，多次販賣海洛因予吳瑞國、陳家
    輝、陳嘉濠、魏進男之營利行為：
  1.被告販賣海洛因予吳瑞國部分（即事實欄一(一)所示）：
    吳瑞國曾自九十二年十月間某日起至同年十一月間某日止，
    在基隆市○○街、健民街、安一路等被告租住處，以每半錢
    七千元至八千元不等價格，先後三次各向被告購入三千元海
    洛因之事實，業據證人吳瑞國於檢察官偵查中結證明確（第
    一四二二號偵卷(二)一九頁）。證人吳瑞國於原審翻異前詞，
    改稱：「伊不認識被告，也未曾向他購買毒品；伊雖曾供稱
    被告乃伊毒品上源，實係肇因伊於九十三年一月間，因自己
    所涉之販毒案遭收押禁見，與伊同舍房之人犯（姓名已遺忘
    ）曾經對伊告稱『供出上游可以減刑、交保』，該人並曾主
    動提供『甲○○』年籍資料給伊，伊為圖能在該案中獲邀減
    刑寬典暨達成交保之目的，遂對被告為不實之指證」云云。
    但查：
  (1)為究明吳瑞國翻異所稱上情，證人吳瑞國係因己所涉販毒案
    為警查獲，始於該案偵審中，以「被告」身分，一再供稱本
    案被告甲○○乃其毒品上源，此觀諸吳瑞國販毒案件中吳瑞
    國之自白檢舉狀及偵訊筆錄所載內容自明（第一四二二號偵
    卷(二)七五、七六、八一頁背面、八二、八五頁）。惟查，證
    人吳瑞國雖曾因該販毒案件，自九十三年一月十五日起於臺
    灣基隆看守所遭收押禁見；然自同年二月二十五日起，即因
    另案觀察勒戒強制戒治之執行，而經撤銷羈押，且截至九十
    四年一月二十八日以「受刑人」身分入監服刑時止，證人吳
    瑞國概未以該販毒案件「在押被告」身分重新執行羈押，此
    有吳瑞國之本院被告前案紀錄表暨在監在押全國紀錄表證明
    無訛（原審卷三四七頁），是吳瑞國於該案停止羈押並經移
    送觀察勒戒及強制戒治，已不具該案「在押被告」身分以後
    ，猶迭有指證本案被告甲○○即其毒品上源之供述，此觀之
    該案經檢察官起訴而繫屬法院以後，吳瑞國在該案原審法院
    於九十三年五月二十八日行準備程序時，仍係一再堅稱「伊
    是跟甲○○買一級毒品海洛因一錢一萬六千元」等語自明（
    第一四二二號偵卷(二)一二二頁背面）。況該案原審之準備程
    序筆錄，並經證人吳瑞國於本案原審確認無訛（原審卷八二
    頁）。勾稽以觀，證人吳瑞國於原審所稱為求達成另案交保
    目的，始一再濫指被告販毒云云，即有可疑。
  (2)又吳瑞國所涉販毒案件，經臺灣基隆地方法院以九十三年度
    訴字第二二一號及本院九十三年度上訴字第三○六八號判決
    在案（第一四二二號偵卷(一)二一○頁），就吳瑞國販賣第一
    級毒品海洛因犯行判處有期徒刑九年六月，並在該案判決理
    由中明確記載「吳瑞國雖於偵查中供出毒品來源，惟現尚未
    破獲，仍在偵辦中，而無從依毒品危害防制條例第十七條規
    定減刑意旨」；復為吳瑞國收受上開刑事判決以後所明知。
    此觀之證人吳瑞國於原審時證稱：「有收到法院九十三年度
    訴字第二二一號刑事判決；伊知道該判決書記載伊不符合供
    出毒品上源之減刑條件」等語自明（原審卷八二頁）。乃吳
    瑞國就其所供毒品來源不符減刑條件業已瞭然於胸之情形下
    ，猶在該案上訴本院審理時堅稱其毒品來源即本案被告甲○
    ○無誤（原審卷八三頁）。互核以觀，證人吳瑞國於原審時
    所稱「為能獲邀減刑寬典，始一再濫指被告販毒」云云，自
    足啟人疑竇。實則，證人吳瑞國固係因自己所涉販毒案件為
    警查獲，始於該案偵審中，以「被告」身分，一再供稱本案
    被告甲○○乃其毒品上源；惟吳瑞國所涉販賣第一級毒品海
    洛因案件，經本院九十三年度上訴字第三○六八號判決判處
    有期徒刑九年六月後，因檢察官及吳瑞國未提起上訴而於九
    十四年二月一日確定。是倘證人吳瑞國果係基於己身利益，
    始在其所涉販毒另案一再濫指被告為其毒品上源，然自九十
    四年二月一日起，證人吳瑞國應已失其誣指被告之目的。況
    且，證人吳瑞國在上開販毒案件，既係以「被告」身分而為
    指證，則就令其所指不實，核亦與偽證罪名並不相涉，是證
    人吳瑞國當亦無為維護己身利益而續以構陷之必要；兼以被
    告與證人吳瑞國間，亦查無故舊恩怨之情事（被告為撇清所
    涉罪責，一再表示不認識吳瑞國，原審卷四○、四○九頁）
    ，則自客觀以言，證人吳瑞國當亦無續以設詞攀誣之動機。
    乃證人吳瑞國猶於上開販毒案件確定以後之九十四年四月二
    十二日，在檢察官偵查中結證為前開不利於本案被告之證述
    內容（第一四二二號偵卷(二)一九頁），據此推敲，實已足證
    證人吳瑞國於原審翻異改稱，係為獲邀減刑寬典暨達成交保
    目的，始對被告甲○○為不實指證云云，顯係昧於事實，洵
    無足採。
  (3)再查，證人吳瑞國因另案遭收押禁見在臺灣基隆看守所之期
    間（自九十三年一月十五日起至同年二月二十四日止），曾
    與吳瑞國同房收容之人犯僅江念祖、曾信棟、馮志強、洪再
    興、陳國松等五名，此有臺灣基隆看守所九十五年三月十六
    日基所戒字第○九五○八○○一四○Ｂ號函文，暨該所傳真
    之收容人申購三聯單、各舍房人員清冊在卷可考（原審卷一
    三六至一四四頁）。經原審據以傳訊結果，除證人曾信棟經
    傳未到，其餘證人江念祖、馮志強、洪再興、陳國松一致結
    稱：「伊確實曾與吳瑞國一同被收容在基隆看守所南舍第八
    號禁見舍房，但當時並無與吳瑞國深談，故對吳瑞國被羈押
    禁見之詳細原因並不知情，亦不曾對吳瑞國告稱『供出毒品
    上源可以減刑』。況伊既不認識甲○○，亦未聽聞甲○○或
    『萬枝』其人，遑論以其實際居住處所轉知吳瑞國，使吳瑞
    國得以藉此謊稱甲○○即其毒品上源而獲得交保或減刑」等
    語明確（原審卷二四○至二四三頁）。證人曾信棟雖未曾到
    庭，然被告與證人曾信棟彼此間，素不相識，更無恩怨糾葛
    ，亦據被告自陳在卷（原審卷二四○頁）；兼以被告並不否
    認其與到庭證人江念祖、馮志強、洪再興、陳國松四人彼此
    間，要屬素不相識且毫無故舊恩怨可指，則自客觀以言，證
    人曾信棟、江念祖、馮志強、洪再興、陳國松又何來利用證
    人吳瑞國設詞攀誣被告之動機及目的；且又何能詳為轉知同
    房人犯之證人吳瑞國有關被告甲○○之年籍資料暨其販賣毒
    品之梗概？遑論進而以此建議證人吳瑞國藉濫指被告為其毒
    品上源以圖其交保或減刑利益之可言。據此，自堪認證人吳
    瑞國於原審時翻異改稱：「伊之前在自己販毒另案中，宣稱
    『甲○○是伊之毒品上游』，乃因伊於九十三年一月間之收
    押禁見期間，同舍房之人犯曾經對伊告稱『供出上游可以減
    刑及交保』，並且主動提供「甲○○」其人年籍資料給伊」
    云云，俱非實在，且適足以反徵吳瑞國在原審時曲意迴護被
    告之情。
  (4)證人吳瑞國有施用第一級毒品海洛因慣行，此觀吳瑞國之前
    案紀錄表自明；又證人吳瑞國曾因販賣第一級毒品海洛因予
    陳禹金、沈熒雪等人，而經本院以九十三年度上訴字第三○
    六八號判決判處有期徒刑九年六月確定，為證人吳瑞國所不
    否認。職此，無論是為圖己施用，抑為遂其「調貨」、「轉
    賣」（即先買入再售出）之目的，證人吳瑞國必均有毒品供
    應上源。兼以本院參諸證人吳瑞國歷次所指之被告販賣海洛
    因情節（包括證人吳瑞國以「被告」身分在販毒另案中所為
    陳述），無論其販賣細節（時間、地點、價金、次數、聯絡
    方式等），乃至被告之姓名、年籍等各項資料，無一不具體
    詳細；雖其歷次所陳，或礙於時間經過而未至毫無差異，然
    其猶能前後相互稽合，諸如：證人吳瑞國在販毒另案原審時
    ，陳稱「伊是跟甲○○買一級毒品海洛因一錢一萬六千元」
    等語（第一四二二號偵卷(二)一二二頁背面），核與證人吳瑞
    國於本案偵查中證稱「每半錢七千元至八千元不等之價格」
    等情節，尚屬相合；證人吳瑞國在販毒另案偵查中陳稱「伊
    從九十二年十月開始跟甲○○買海洛因，剛開始伊是向他買
    來自己用，到了十一月伊為了自己賺錢就開始自己賣」等語
    （同上偵卷八五頁），與證人吳瑞國於本案偵查中結稱「伊
    是自九十二年十月某日起，至九十二年十一月間某日止，向
    被告購買海洛因」等情節，亦互相吻合。據此勾稽以觀，證
    人吳瑞國於檢察官偵查中證稱其係自九十二年十月間某日起
    至同年十一月間某日止，在基隆市○○街、健民街、安一路
    等被告租住處，以每半錢七千元至八千元不等之價格，先後
    三次向被告購入三千元至五千元不等海洛因等語（同上偵卷
    一九頁），當係出於其己身之經歷，且核與事實相符，而堪
    採取。
  (5)本案雖因證人吳瑞國於原審時翻異，兼以被告否認販賣毒品
    犯行，致本院無從究明證人吳瑞國於偵查中所指，先後三次
    向被告購入三千元至五千元不等海洛因之確實次數，暨其歷
    次確實購買之金額。然觀之證人吳瑞國之上開證述內容，尤
    可見證人吳瑞國向被告購買海洛因之次數，必不至少於三次
    ，且其歷次買賣金額，亦不至低於三千元，據此，本於「罪
    證有疑，利歸被告」之證據法則，本院爰認定證人吳瑞國自
    九十二年十月間某日起至同年十一月間某日止，在基隆市○
    ○街、健民街、安一路等被告租住處，均係以半錢七千元至
    八千元不等之價格，先後三次向被告購入三千元之海洛因（
    即每次販賣海洛因之數量，約「五分之一錢」不等）；據此
    推算，被告與證人吳瑞國買賣海洛因之歷次交易金額總計應
    為九千元（三千三＝九千元）。
  2.被告販賣海洛因予陳家輝部分（即事實欄一(二)所示）：
    陳家輝自九十二年十二月間某日起至九十三年三月中旬某日
    止，在基隆市○○街、安一路等被告租住處，以每半錢一萬
    元價格，先後四次向被告購入五千元之海洛因。此據證人陳
    家輝於檢察官偵查中結證無訛（第一四二二號偵卷(二)一七頁
    ）。陳家輝於原審時翻異改稱：「因甲○○報警訴究伊另案
    強盜犯行在先（甲○○為該強盜案之被害人），伊為圖報復
    ，同時為求箝制甲○○，才會故意誣指甲○○販毒」等語。
    但查：
  (1)本院首觀證人陳家輝於原審之所證，陳家輝就其與被告間之
    互動往來，乃至選擇被告住處強盜財物之原因，雖證稱：「
    伊係在強盜被告財物以前大約一、二個月左右，才經由友人
    李子豪之介紹而認識被告，其間，伊僅曾與李子豪共同前往
    被告住處約一、二次，伊因聽說被告在賭博，認為他家必定
    有錢，所以才會起意到被告住處強盜財物」（原審卷八七頁
    ）。然陳家輝同時結證：「被告並非開設賭場，伊所指賭博
    ，只不過是一般朋友在玩十三支或大老二，至於伊本人只是
    單純到場看熱鬧，他們每次輸贏，最少一百元至二百元不等
    ，最多一千元至二千元不等」等語（原審卷八七、八八頁）
    。則自證人陳家輝所證甲○○住處賭博規模以觀，客觀上實
    已難與「備置大量流動資金」產生合理之聯想，遑論進而誘
    發一般人前往被告住處強盜財物之決意。又證人陳家輝於原
    審時，雖或證稱：「伊僅曾與李子豪共同前往被告住處二次
    ，但李子豪之輸贏如何，伊一概不知，因為伊每次一到被告
    住處，便會先在廁所內施打海洛因，繼而在被告住處客廳沙
    發睡覺」等語（原審卷八八頁）。然觀其所證，證人陳家輝
    與被告應不熟稔（陳家輝僅陪同李子豪前往被告住處二次，
    且未曾參與在場之賭博），惟果若如此，證人陳家輝又何能
    放心如斯，在陌生環境任意施打毒品並倒頭大睡。何況，證
    人陳家輝縱因礙於與被告本人，乃至與在場人士，彼此間俱
    無深交，而不便參與現場賭博或對現場財物過於關注，惟證
    人陳家輝既「因風聞被告賭博」，而起意「至被告住處強盜
    」，則按諸常情，證人陳家輝尤應藉此機會詳加觀望或推敲
    現場環境，俾利於其日後強盜被告住處財物之遂行，乃猶反
    其道而行，在被告住處施用毒品並任隨睡覺，則其於原審審
    理所證內容之前後矛盾及不合邏輯，實已事甚灼明。
  (2)為究明陳家輝於原審時證稱：「係因己所涉另案強盜犯行而
    故意誣指甲○○販毒」等語是否屬實，原審依職權調取該案
    相關卷證；經核閱結果，證人陳家輝雖係因其所涉強盜另案
    為警查獲時，始於該案偵審中，以「被告」身分，一再供稱
    被告甲○○（甲○○乃該強盜案件之被害人）為其毒品上源
    ，然觀諸其強盜甲○○住處財物（時間：九十三年三月二十
    五日）緣由一節，則一再陳稱：「在該強盜案發生以前，伊
    即曾數度向甲○○購買毒品，甲○○亦曾因沈迷於電玩，而
    向伊質借現款；嗣伊毒癮再度發作，乃又苦無資金，適逢甲
    ○○欠款未償，伊遂向甲○○提出抵銷要求，詎甲○○不僅
    未清還欠款，更聲稱『他沒有足可向毒品供應上游取貨的充
    裕資金』，伊迫於無奈，只好再度籌集資金俾向甲○○購買
    毒品，豈料，甲○○本次竟拿假貨騙伊，故此，伊才會與伊
    朋友鍾志斌相偕前往甲○○住處強盜財物」等情，此有證人
    陳家輝強盜另案自述狀在卷可憑（原審卷三八○至三八四頁
    ），並經證人陳家輝確認無訛（原審卷三九五頁）。而證人
    陳家輝為雖自圓其說聲稱：伊當時係為了打官司云云；惟經
    原審隔離訊問結果，證人即夥同陳家輝至甲○○住處強盜財
    物之共犯鍾志斌於原審亦結證：「因陳家輝對伊說甲○○欠
    他錢不還，更拿假貨（毒品）騙他，伊才會在陳家輝之提議
    下，於九十三年三月二十五日上午十時，與陳家輝共同持玩
    具手槍到甲○○住處強盜財物」等語（原審卷三八八、三八
    九頁），核其此部分所證，與證人陳家輝當庭之所陳相符（
    原審卷三九三頁）。由是以觀，陳家輝早在夥同證人鍾志斌
    共赴被告住處強盜財物以前，即迭有對外宣稱「甲○○欠錢
    不還」暨「甲○○拿假貨（毒品）騙人」之言行；換言之，
    證人陳家輝有關被告甲○○販賣毒品之供述，實非在上開強
    盜案件發生以後始首見。據此推敲，陳家輝指證被告販賣毒
    品之動機，無論究係出於何者，然絕非如陳家輝於原審時之
    所稱，係肇始於強盜另案之披露暨箝制甲○○之目的使然；
    且尤足徵陳家輝於原審改稱：「因甲○○報警訴究伊另案強
    盜犯行，為圖報復，同時為求反制，伊才會誣指甲○○販毒
    」云云，顯為不實之供述及有曲意迴護被告之情。
  (3)證人陳家輝有施用第一級毒品海洛因慣行，此觀陳家輝之前
    案紀錄表所載自明；是為求己之施用，證人陳家輝應有其毒
    品供應上源。又證人鍾志斌雖未見聞陳家輝所指之販毒情節
    ，然觀之證人鍾志斌於原審結證：「伊確實曾於九十三年三
    月二十五日上午十時許，夥同陳家輝至甲○○住處強盜財物
    ；且二人強盜所得財物，除現金大約十一萬元，並有安非他
    命九兩（一兩一包，共計九包）及海洛因一兩（一包）；當
    時，甲○○及在場人等，均經伊二人分持玩具手槍暨以繩索
    綁縛手部之方式為限制及掌控渠等行動自由。是以，當陳家
    輝質問甲○○毒品藏放所在時，甲○○也只能令其女友陳亭
    雯拿機車鑰匙帶伊下樓，從他機車置物箱內取出安非他命九
    兩（一兩一包，共計九包）及海洛因一兩（一包）；又因伊
    也有施用海洛因及安非他命之習慣，所以，伊可以確定伊與
    陳家輝當日強盜所得者，確實有海洛因及安非他命在內；事
    後，伊與陳家輝除朋分上開現金花用，伊並分得安非他命二
    兩（二包；即嗣因該案為警查獲之七十克安非他命）及海洛
    因大約三分之一包（即嗣因該案為警查獲之十．五公克海洛
    因）；又依伊施用毒品之經驗判斷，海洛因十．五公克市價
    大約六萬元上下，伊所分得之海洛因十．五公克，經伊施用
    二、三個星期以後始行告罄等節（原審卷三八九至三九二頁
    ），尤見被告確係隨時備有足可對外出售海洛因之數量。被
    告雖迭稱證人鍾志斌所證不實云云，然查，上開強盜案件發
    生以前，證人鍾志斌與被告間素不相識，此據證人鍾志斌敘
    明在卷，並為被告所不否認，自常理言之，被告與鍾志斌除
    上開強盜案件以外，應無故舊恩怨；至鍾志斌雖業因該強盜
    案件致遭判刑確定，然觀諸證人鍾志斌經原審提示上開強盜
    案件之檢察官偵訊筆錄時（鍾志斌於該案偵查中，係陳稱：
    「當天毒品是放在桌上，我們把錢拿走後，就順手把桌上的
    毒品一起帶走），猶證述：「應該以伊今日所言為準，因為
    當時在偵查中甲○○有到庭作證，當時我們見甲○○沒有指
    證我們搶他，所以我們便說毒品是在桌上拿的，因為當時在
    場的人不止甲○○一人，所以我們認為說毒品是桌上拿的，
    不會直接與甲○○扯上關係」等情（原審卷三九二頁正背面
    ）以觀，顯見證人鍾志斌實未因此即對被告萌生報復惡念，
    因認其於原審所證內容，當為可採。
  (4)再徵諸證人陳家輝證稱向被告購買海洛因之時間（自九十二
    年十二月間某日起至九十三年三月中旬某日止），核與陳家
    輝「遭甲○○持假貨誆騙，致約同鍾志斌前往甲○○住處強
    盜財物」之時間（九十三年三月二十五日）相互吻合，因認
    證人陳家輝雖係因其所涉強盜另案為警查獲時，始指證：「
    被告曾自九十二年十二月間某日起，至九十三年三月中旬某
    日止，在基隆市○○街、安一路等租住處，以每半錢一萬元
    之價格，先後四次對之販賣五千元至一萬元不等之海洛因」
    等語（第一四二二號偵卷(二)一七頁），然依前述各情，當係
    出於其自身經歷，並與事實相符，當非虛設杜撰之詞可比。
    再者，本案因證人陳家輝於原審審理時之翻異，兼以被告否
    認販賣毒品犯行，致本院無從究明陳家輝於偵查中所指，先
    後四次向被告購入五千元至一萬元不等海洛因之確實次數，
    暨其歷次購買之確實金額；惟觀之證人陳家輝之上開證述內
    容，證人陳家輝向被告購買海洛因之次數，必不至少於四次
    ，且其歷次買賣金額，亦不低於五千元。據此，本於「罪證
    有疑，利歸被告」證據法則，本院爰認定證人陳家輝自九十
    二年十二月間某日起至九十三年三月中旬某日止，在基隆市
    ○○街、安一路等租住處，均係以每半錢一萬元價格，先後
    四次向被告購入五千元之海洛因（即每次販賣海洛因之數量
    ，約「四分之一錢」不等）；據此推算，被告與證人陳家輝
    買賣海洛因之歷次交易金額總計應為二萬元（五千四＝二
    萬元）。
  3.被告販賣海洛因予陳嘉濠部分（即事實欄一(三)所示）：
  (1)證人陳嘉濠除於警詢證稱：「伊曾於九十三年三月間，在基
    隆市○○路『安定派出所』對面，或在基隆市○○街『碼頭
    新村』里民大會堂附近，向綽號『萬枝』之甲○○，購買五
    千元至一萬元不等海洛因」等語（第一四二二號偵卷(一)六頁
    ）。並曾於檢察官偵查中結證：「伊從去年農曆過年（即九
    十三年二月）開始，直至三月份（九十三年三月）為止，曾
    以每包五千元價格，或以每包一萬元之價格，先後四、五次
    向『萬枝』購買海洛因；『萬枝』並沒有告訴伊所購買海洛
    因數量，伊自己也不清楚重量如何；又伊所稱販賣海洛因之
    『萬枝』，大約五十年次，身高約一百六十公分，住基隆市
    ○○路三三○號三樓；伊前後買過五、六次海洛因」等語（
    同上偵卷六五、九七頁）。勾稽以觀，堪認證人陳嘉濠所指
    證者，無非係其自九十三年二月間某日起至九十三年三月間
    某日止，或在基隆市○○路安定派出所對面一帶，或在基隆
    市○○街碼頭新村里民大會堂附近，以每包（數量不詳）五
    千元價格，或以每包（數量不詳）一萬元價格，先後五次向
    被告購入海洛因等節。
  (2)證人陳嘉濠於檢察官偵查及原審審理時，雖為迴護被告而改
    稱：「伊不認識甲○○。伊之前指證向『萬枝』購買海洛因
    之情節，固均屬事實，惟販賣海洛因給伊之『萬枝』，並非
    在庭之甲○○」等語（第一四二二號偵卷(一)六四、九三頁；
    原審卷一二○頁）；被告亦飾詞辯稱，其綽號並非「萬枝」
    云云（同上偵卷八七頁）。然查：
  被告雖飾詞稱：「伊的名字就是萬基，沒有外號；伊沒有被
    別人叫過『萬枝』」等語（同上偵卷八七頁）；然證人即被
    告之妻陳亭雯業於檢察官偵查時結稱：「甲○○綽號『萬枝
    』」等語（同上偵卷一六○頁）；兼以「萬枝」者誠乃「萬
    基」之臺語發音，且此復為一般通曉國、臺語發音之人所足
    資分辨，被告更曾於原審庭訊時，出現以國、臺語交替回答
    之舉（例如均臺語發音而音譯之綽號「于平」、「慧萍」「
    不強」，原審卷四二、八九頁），由此足見，被告除應無辨
    識國、臺語發音之困難，且其就國、臺語發音轉以文字描述
    所顯現「字形」或「字義」差異，亦應具有相當認識，乃尤
    藉諸「萬枝」與「萬基」字形、字義，強辯其係「萬基」而
    非「萬枝」，則其飾詞情虛，昭然至明。
  又證人陳嘉濠於警詢程序結束前，員警曾對其提示被告之彩
    色相片，陳嘉濠據以辨識後，猶堅指其所證販毒之「萬枝」
    ，確係被告甲○○無誤，此觀陳嘉濠九十三年八月四日警詢
    筆錄所載內容及其指認簽名暨按捺指印等情節已明（第一四
    二二號偵卷(一)八、一○頁）。茲證人陳嘉濠嗣雖陳稱：「伊
    有說過這個話沒錯，當時伊沒有說謊，伊說的是實話，員警
    拿甲○○的照片給伊看時，伊確實曾對員警說甲○○就是『
    萬枝』；但這可能是因為伊當時剛進監獄，過於緊張，所以
    才會錯把照片所示之甲○○當成販毒之『萬枝』」等語（同
    上偵卷六四、六五頁，原審卷一二○、一二一頁）；然本院
    觀諸證人陳嘉濠之前案紀錄表暨在監在押全國紀錄表所載，
    證人陳嘉濠係於九十三年七月九日，首度以「受刑人」之身
    分入監，並俟九十四年八月八日假釋出監以後，再於同年十
    二月三十日以「受刑人」之身分入監（即陳嘉濠於九十三年
    八月四日製作警詢筆錄之時，確係在監服刑之受刑人），惟
    在此之前，陳嘉濠即曾因施用毒品而二次進入臺灣基隆看守
    所附設勒戒處所執行觀察勒戒。易言之，陳嘉濠於九十三年
    七月九日以「受刑人」身分入監服刑之前，並非全無相類於
    受刑之「人身受拘束經驗」。兼以陳嘉濠於九十三年八月四
    日製作警詢筆錄並據以指認被告販毒之時間，距其入監服刑
    之時間（九十三年七月九日），實已相隔約一月，且員警所
    欲取供者，復非有關陳嘉濠己身之犯行，則就令證人陳嘉濠
    果因環境轉換而曾有不適，諒亦早已克服無礙，而尤不至於
    製作警詢筆錄之時，仍處於緊張狀態，遑論因而為錯誤之指
    認。
  被告販賣海洛因予證人陳嘉濠之事實，實係肇始於陳嘉濠於
    其所涉施用毒品案件（臺灣基隆地方法院九十三年度訴字第
    三五二號）審理時，曾以「被告」身分主動供稱：「毒品來
    源係一個五十年次，男的，身高一百六十公分，叫『萬枝』
    ，住基隆市○○路三三○號三樓，開一部豐田香檳，一千六
    百ＣＣ，有時是自己拿下來賣給伊，有時是他女朋友叫『阿
    妹』拿下來賣給伊，地點都是在安定派出所斜對面，或者碼
    頭新村里民大會堂門口賣給伊。伊跟他從今年農曆過年（即
    九十三年二月間）到今年三月間，一共買了好幾次，大概有
    五、六次。海洛因每次買五千、一萬，海洛因共買五、六次
    」等語，此有該案之審判筆錄可佐（臺灣基隆地方法院九十
    三年度訴字第三五二號刑事卷宗九十三年七月十九日審判筆
    錄三、四頁，影印卷宗外放），並為證人陳嘉濠所不否認。
    觀諸上開內容，除尚不涉及「萬枝」其人照片或本人指認，
    其餘情節，莫不與陳嘉濠於九十三年八月四日之警詢所證，
    乃至其歷次偵查所證相符。據此，實已堪認證人陳嘉濠對「
    萬枝」其人之年籍特徵描述，絕非係出自於員警取供之誘導
    。且徵諸證人陳嘉濠對「萬枝」其人年籍特徵描述之細緻，
    亦足見證人陳嘉濠對「萬枝」顯然必有相當程度認識，而尤
    非一時緊張或情緒緊繃即可能錯認；兼以本案觀諸被告甲○
    ○陳稱：「『阿妹』是伊老婆，本名陳亭雯；基隆市○○路
    三三○號三樓是陳亭雯的房子，伊有在該處住過，也有一輛
    豐田香檳色的自小客車（一千五百ＣＣ），伊的身高介於一
    百五十八公分至一百六十公分間」等語（第一四二二號偵卷
    (一)八七頁）；證人陳亭雯亦證稱：「伊與甲○○是夫妻，伊
    的綽號叫『阿妹』」等語（同上偵卷一五九頁），尤足見陳
    嘉濠所指「萬枝」其人，除本案被告甲○○外，實已別無其
    他可能，從而，證人陳嘉濠指證販賣海洛因「萬枝」，確屬
    被告甲○○無誤。
  (3)本案雖因證人陳嘉濠於原審時翻異，兼以被告否認販賣毒品
    犯行，致本院無從究明證人陳嘉濠於偵查中所指，先後五次
    或以每包（數量不詳）五千元之價格，或以每包（數量不詳
    ）一萬元之價格向被告購買海洛因之確實次數，暨其歷次確
    實購買之金額，惟觀之證人陳嘉濠上開證述內容，已可見陳
    嘉濠向被告購買海洛因次數，必不至少於五次，且其歷次買
    賣金額，亦不至低於五千元。據此，本於「罪證有疑，利歸
    被告」之證據法則，本院爰認定證人陳嘉濠自九十三年二月
    間某日起至九十三年三月間某日止，或在基隆市○○路安定
    派出所對面一帶，或在基隆市○○街碼頭新村里民大會堂附
    近，均係以每包（數量不詳）五千元價格，先後五次向被告
    購入海洛因各一包；據此推算，被告與證人陳嘉濠買賣海洛
    因之歷次交易金額總計應為二萬五千元（五千五＝二萬五
    千元）。
  4.被告販賣海洛因予魏進男部分（即事實欄一(四)所示）：
  (1)證人魏進男於警詢中證稱：「伊共與綽號『萬基』之男子交
    易過五次，每次均是由伊先撥打『萬基』『0000000
    000』行動電話門號與『萬基』聯絡，再約定交易地點，
    以二千元價格向「萬基」購買約○．二公克海洛因施用；伊
    向『萬基』購買海洛因的時間大約在九十三年九月，當時，
    伊每隔二、三日便會與『萬基』交易一次，交易地點則都是
    在基隆市○○路○段的老大公廟附近」等語（第一四二二號
    偵卷(一)一三頁）。又於檢察官偵查中結稱：「伊大約是在九
    十三年九月間，開始向甲○○買海洛因施用；伊前、後約與
    甲○○交易過三至五次，交易地點都是在基隆市○○路的老
    大公廟附近，至於交易價金有時是一千元，有時是二千元，
    海洛因數量則為○．二公克至○．四公克不等」等語（同上
    偵卷五三、五四頁）；嗣檢察官當庭播放監聽錄音帶，與證
    人魏進男逐筆確認，證人魏進男則結證：「伊曾自九十三年
    九月四日起，至九十三年十月八日止，在基隆市○○路老大
    公廟附近，向甲○○購買過四次海洛因；其中，最後一次即
    九十三年十月八日那次，因為伊正好在老大公廟附近遇到甲
    ○○，所以伊便以二千元向甲○○購買海洛因一包；其餘各
    次，伊大部分均是事先以『0000000000』行動電
    話門號與甲○○聯絡購買海洛因之事宜」等語（同上偵卷一
    六七至一六八、一八三至一八五頁）。勾稽以觀，堪認證人
    魏進男所指證者，應係被告販賣海洛因之事實。
  (2)證人魏進男於原審時雖翻異前詞，改稱：「被告並未販賣毒
    品給伊；伊之前指證他販毒，無非係被告曾在外散佈伊施用
    毒品的消息，致伊因而遭法院判處罪刑確定，並經家人趕出
    家門，為此，伊才會故意在偵查中證稱被告販毒，伊的用意
    是要報復」云云（原審卷一二二至一二五頁）。然查：
  細稽證人魏進男歷次證述內容，魏進男於九十四年二月十六
    日警詢（第一四二二號偵卷(一)一一至一四頁），及九十四年
    四月二十日檢察官偵查（同上偵卷五三至五四頁）指證被告
    販賣海洛因以後，旋於九十四年十二月五日檢察官偵訊時，
    首度翻異，並改稱：「在庭甲○○並非販賣海洛因給伊的『
    萬枝』，實則，『萬枝』另有其人」等語（同上偵卷一五一
    頁）；嗣檢察官命被告至庭外，並當庭播放監聽錄音俾向證
    人魏進男確認，證人魏進男遂改稱：「『萬枝』就是到庭之
    甲○○；伊在警局及之前偵查中指證有關甲○○販賣海洛因
    之情節均屬真實，剛剛因為甲○○就站在伊旁邊，並曾指示
    伊不要亂講，伊怕他將來會報復，才會改口為上開陳述；事
    實上，沒有另外一個『萬枝』，伊所指販賣海洛因的『萬枝
    』，一直都是到庭之甲○○無誤；伊會怕甲○○，因為甲○
    ○很兇，而且我們現在都在基隆監獄服刑，伊怕甲○○會在
    監獄裡面打伊」等語（同上偵卷一五二、一五三、一七○頁
    ）。觀諸證人魏進男於檢察官偵查中之翻異行止之緣由，則
    證人魏進男於原審時因畏懼在庭被告日後對之施以報復，始
    翻異前詞之可能，至屬無可排除。
  員警依據九十三年八月三十一日乙○清慎聲監字第○○○一
    四七號通訊監察書（同上偵卷二○、二一頁；核准時間自九
    十三年九月一日上午十時起，至九十三年九月三十日上午十
    時止），對被告持用之「0000000000」行動電話
    門號進行側錄監聽，錄得下列對話內容：「
  I證人魏進男於九十三年九月四日凌晨三時十五分以「000
    0000000」行動電話門號撥打被告所持用之「000
    0000000」行動電話門號，其對話內容如下（第二一
    二號偵卷一一頁，第一四二二號偵卷(一)一八八、二○二、二
    ○四頁）：
    魏進男：兄仔。
    甲○○：你是誰？
    魏進男：我『阿男』。
    甲○○：喔，『阿男』，怎樣？
    魏進男：兄仔，先『處理二千』，不要一直向你討，向你討
            ，我也不好意思。
    甲○○：哭妖喔。
    魏進男：要去哪找你。
    甲○○：你人在哪。
    魏進男：我在街上。
    甲○○：我等一下就打給你啦。
    魏進男：兄仔，我難過得很。
    甲○○：我等一下就打給你了。
    魏進男：好。
  II證人魏進男於九十三年九月四日凌晨三時十八分再以「00
    00000000」行動電話門號撥打被告所持用之上揭行
    動電話門號，其對話內容如下：
    魏進男：喂，兄仔喔，『阿男』啊，我要去那找你。
    甲○○：你等一下我跟你說，你過十分鐘過來『老大公廟』
            。
    魏進男：哪裡？
    甲○○：『老大公廟』啦。
    魏進男：啊？
    甲○○：石山啦。
    魏進男：石山喔。
    甲○○：『老大公廟』這裡。
    魏進男：再十分鐘喔。
    甲○○：再十分鐘後再來啦。
    魏進男：好，好。
  III證人魏進男於九十三年九月四日凌晨三時二十四分再以「
    0000000000」行動電話門號撥打被告所持用之
    上揭行動電話門號，其對話內容如下：
    魏進男：兄仔，我在『老大公廟』前等了喔。
    甲○○：好啦、好啦。
    魏進男：嗯。
  Ⅳ證人魏進男於九十三年九月六日上午十一時三十九分以「0
    000000000」行動電話門號撥打被告所持用之上揭
    行動電話門號，其對話內容如下（第二一二號偵卷一二頁，
    第一四二二號偵卷(一)一九一、二○二至二○五頁）：
    魏進男：喂，兄仔。
    甲○○：你誰？
    魏進男：『阿男』、『阿男』，兄仔，『我先跟你處理二千
            』，好嗎？
    甲○○：我睡到現在。
    魏進男：嗯阿，我睡到現在。
    甲○○：我也睡到現在。
    魏進男：兄阿，不好意思，『我先跟你處理二千』，好嗎？
    甲○○：過來再說，過來再說。
    魏進男：啊？
    甲○○：過來再說。
    魏進男：我去哪等你？
    甲○○：這裡啦。
    魏進男：喔，那個『老大公廟』那裡是嗎？
    甲○○：嗯阿。
    魏進男：喔，我馬上過去」
  Ⅴ證人魏進男於九十三年九月六日上午十一時五十八分再度以
    「0000000000」行動電話門號撥打被告所持用之
    上揭行動電話門號，其對話內容如下：
    魏進男：喂，兄阿喔。
    甲○○：嗯。
    魏進男：我到了。
    甲○○：好，你等一下。
    魏進男：好、好、好。
  Ⅵ證人魏進男於九十三年九月六日晚間十一時二十七分以「0
    000000000」行動電話門號撥打被告所持用之上揭
    行動電話門號，其對話內容如下（第二一二號偵卷一二頁，
    第一四二二號偵卷(一)一九一、二○三、二○五頁）：
    魏進男：喂，兄阿，『阿男』啦。
    甲○○：嗯。
    魏進男：幫我處理一個『四、一』好嗎？
    甲○○：好啦，好啦。
    魏進男：那多少？
    甲○○：啊？
    魏進男：多少？
    甲○○：到了再說，到了再說。
    魏進男：好啦，好啦，我在那等你，我到了喔，我馬上到，
            我再三分鐘就到。
    甲○○：沒啦，你再十分鐘才出來，我才睡醒而已。
    魏進男：好，好。」
  (3)經檢察官當庭播放上開錄音內容予被告及證人魏進男辨識結
    果，渠等具不否認上開對話內容真實無偽（第一四二二號偵
    卷(一)一八三頁）；證人魏進男並就上開三筆通話內容，逐筆
    解釋略以：「『阿南』是我，『兄仔』是甲○○；『處理二
    千』，是指『我要向甲○○買二千元的海洛因』；『處理四
    、一』是指『我要向甲○○買四分之一錢的海洛因』；九十
    三年九月四日凌晨三時十五分及凌晨三時二十四分的二通電
    話內容，是我打電話向甲○○表示要買二千元的海洛因，後
    來，我們約在基隆的老大公廟附近等，甲○○有拿一包海洛
    因給伊，伊則當場給付海洛因價金二千元給甲○○；九十三
    年九月六日上午十一時三十九分的通話內容，也是伊打電話
    向甲○○表示要買二千元的海洛因，後來，我們約在基隆的
    老大公廟附近等，甲○○並有拿一包海洛因給伊，伊亦當場
    付訖海洛因價金二千元給甲○○，但伊只記得我們是當天完
    成交易，至於完成交易的確實時間伊則忘了；九十三年九月
    六日晚間十一時二十七分的通話內容，亦是伊打電話話向甲
    ○○表示要買四分之一錢的海洛因，甲○○說十分鐘以後見
    面，後來，我們大約在通話結束十至二十分鐘以後，在老大
    公廟附近碰面並當場完成交易，一樣是甲○○給伊一包海洛
    因，伊給他現金二千元，所以，九十三年九月六日伊與甲○
    ○總共交易了二次沒錯，伊是因為上午打電話向他買的海洛
    因才用了二次就已告罄，所以才會於當日晚上再度打電話向
    他購買海洛因施用。另伊所持以撥打之『00000000
    00』行動電話，則是我向姓名年籍不詳，綽號『阿賓』之
    人所借」等語（第一四二二號偵卷(一)一五二、一五三、一六
    七、一八五頁）。
  被告雖辯稱：其並不知當時與其對話，究係何人，亦不知來
    人所指「處理二千」、「處理四、一」究為何意云云（第一
    四二二號偵卷(一)一六八至一七○頁）；並諉稱：他們知道伊
    與陳亭雯有施用海洛因，所以打電話向伊要免費的毒品，但
    伊怎麼可能給他云云（原審卷四○四頁）；證人魏進男於原
    審時亦迴護改稱：伊確實曾撥打電話給被告，表示要向他購
    買海洛因施用，但被告每次都騙伊，未實際販賣海洛因給伊
    云云（原審卷一二二至一二六頁）。然查，細稽監聽譯文所
    載相關內容，無論任何時間，乃至任何來人電話，除未見被
    告就其所指「處理二千」、「處理四、一」等語，口出質疑
    ，亦未見被告對話曾稍有遲滯頓挫，倘謂被告不解來人語意
    ，以被告應答之流暢，未免令人匪夷所思。另觀之證人魏進
    男致電被告要約購買毒品之次數，亦非僅止於上開數通對話
    而已，其間，更不乏被告明示其目前暫無海洛因貨源可資轉
    賣者，此觀卷附監聽譯文所載內容自明（第一四二二號偵卷
    (一)二○三、二○五頁），且經證人魏進男於檢察官偵查中逐
    筆確認其通話無誤（同上偵卷一六七、一六八頁）。由此顯
    見，身為魏進男海洛因供應上源之被告，實無對魏進男謊稱
    有海洛因可資供應之必要，且益徵證人魏進男於原審時翻異
    前詞之所證，無非係迴護被告之詞，洵無可取。
  (3)依上開監聽側錄內容，勾稽證人魏進男於警詢、偵查之所證
    ，堪認證人魏進男曾先後於九十三年九月四日凌晨三時許、
    同年月六日上午十一時許及晚間十一時二十七分許、九十三
    年十月八日之某時，在基隆市○○路老大公廟附近，以每包
    海洛因二千元代價，四次向被告購買海洛因，供己施用等情
    ，要屬明確，從而被告與證人魏進男買賣海洛因之歷次交易
    金額總計應為八千元（二千四＝八千元），堪以認定。至
    於證人魏進男於本院前審所證（本院上訴卷一○四背面至一
    ○六頁），亦係迴護之詞，不足據為被告有利之認定。
  (三)被告販賣海洛因予吳瑞國、陳家輝、陳嘉濠、魏進男，其主
    觀營利意圖之認定：
  1.被告飾詞否認販賣第一級毒品海洛因以資圖利之犯行，兼以
    本院勾稽相關卷證結果，除「被告曾意圖營利，於九十三年
    九月初之某日，以十五萬元價格，向綽號『阿弟』之成年男
    子，購入第一級毒品海洛因三十七．五公克」以外，被告其
    餘各次販入第一級毒品海洛因之時間、地點、對象及其價格
    ，具無相關資料可供查考。惟按販賣海洛因等毒品之行為，
    本無一定之公定價格，是其各次買賣價格，當亦各有差異，
    或隨供需雙方之資力、關係之深淺、需求之數量、貨源充裕
    與否、販賣者對於資金之需求如何即殷切與否，以及政府查
    緝之態度，進而為各種不同之風險評估，而為機動性調整，
    是其價格標準，自非一成不變。況且，販賣者從各種「價差
    」或「量差」或係「純度（如摻入葡萄糖等物）」謀取利潤
    方式，或有差異，然其所圖利益之非法販賣行為目的，則屬
    相同，並無二致。因之，販賣利得，除經行為人（被告）坦
    承，或其價量至臻明確，確實難以究其原委。但依一般民眾
    普遍認知毒品之非法交易，向為政府查禁森嚴，且重罰不寬
    貸，衡諸常情，倘非有利可圖絕無平白甘冒被重罰高度風險
    之理，從而，舉凡其有償交易，除足反證其確另基於某種非
    圖利本意之關係外，通常尚難因無法查悉其買進、賣出之差
    價，而諉無營利之意思，或阻卻販賣犯行之追訴（最高法院
    八十七年台上字第三一六四號判決意旨參照）。又販賣毒品
    所謂販賣行為，係行為人基於營利之目的，而販入或賣出毒
    品而言。販賣毒品者，其主觀上須有營利之意圖，且客觀上
    有販賣之行為即足構成，至於實際上是否已經獲利則非所問
    。即於有償讓與他人之初，係基於營利之意思，並著手實施
    ，而因故無法高於購入之原價出售，最後不得不以原價或低
    於原價讓與他人時，仍屬販賣行為。必也始終無營利之意思
    ，縱以原價或低於原價有償讓與他人，方難謂為販賣行為，
    而僅得以轉讓罪論處（最高法院九十三年台上字第一六五一
    號判決意旨參照）。
  2.被告迭指其與證人吳瑞國、陳嘉濠素不相識；與證人陳家輝
    、魏進男則係交情普通（原審卷四○九頁），則以海洛因價
    格昂貴、取得不易性質，毒品交易又屢為政府檢警單位嚴予
    取締之犯罪，法律並就此懸有重典處罰，則自客觀以言，倘
    無利可圖，被告自無屢屢為證人吳瑞國、陳家輝、陳嘉濠、
    魏進男犯險取貨之意願。此觀被告陳稱：伊毒品是錢買來的
    ，當然不可能無償提供給他們施用等語自明（原審卷四○九
    頁）。況且，觀諸扣案海洛因（包括內含海洛因粉末之塑膠
    吸管一支），純度僅百分之四十九．六○，此有上揭法務部
    調查局鑑定通知書可參（第一四二二號偵卷(二)二三頁），兼
    以本案亦查有顯非如被告所辯，係為「方便攜帶及控制其每
    日施用劑量」所備置之扣案磅秤及塑膠分裝袋，則被告在向
    「阿弟」購入海洛因以後，為圖得利益，自非全無添入雜質
    秤重分裝出售，以求降低其成本價格之可能，此對照證人陳
    家輝在強盜案件中曾一再聲稱：「被告拿假貨（應係遭混摻
    入過多雜質所致）騙伊」等語，尤足顯明。據此，被告於販
    入、販出間，應有相當利潤賺取，自堪認定。綜上所述，被
    告確有如事實欄所載，連續多次販賣海洛因予吳瑞國、陳家
    輝、陳嘉濠、魏進男等人資以營利之販賣行為，已屬明確，
    堪以認定。又其歷次交易金額總計為六萬二千元（九千＋二
    萬＋二萬五千＋八千＝六萬二千元），亦堪認定。
  (四)再查，依卷附監聽譯文所載，曾以被告持用「000000
    0000」行動電話門號與被告聯絡販賣第一級毒品海洛因
    之事宜者，雖非僅證人魏進男一人（本案證人吳瑞國、陳家
    輝、陳嘉濠，據以向被告購買第一級毒品海洛因時間，均係
    於員警據檢察官核發通訊監察書實施監聽以前，是監聽譯文
    所載內容，自均與證人吳瑞國、陳家輝、陳嘉濠向被告購買
    海洛因事實無關）。然查，本案起訴部分除證人魏進男以外
    ，檢察官並未究明其監聽譯文所載各該毒品交易對象之姓名
    、年籍，是本院自難據以傳訊查考其實際交易情節，遑論僅
    憑監聽譯文所示內容，逕認被告除如判決事實欄所載販賣海
    洛因營利犯行以外，尚有何販賣第一級毒品海洛因之事實。
    綜上，被告連續販賣毒品海洛因事證明確，上開所辯各節，
    顯係卸責之詞，不足採信，其犯行洵堪認定，自應依法論科
    。又被告辯護人於本院更(一)審請求再為傳喚證人陳家輝、陳
    嘉濠（本院更(一)卷四九、五○頁）及於本院聲請傳喚陳錦盛
    （本院卷七六頁），然查，上開證人或已於原審為被告有利
    之證詞，而陳錦盛部分則與本件待證事實並無關連，是被告
    辯護人所請核無再傳喚之必要，併此敘明。
三、法律適用之比較說明及論罪理由：
  (一)查被告行為後，刑法部分條文業於九十四年一月七日修正，
    同年二月二日公布，九十五年七月一日施行，修正後刑法第
    二條第一項規定：「行為後法律有變更者，適用行為時之法
    律，但行為後之法律有利於行為人者，適用最有利於行為人
    之法律」。上開「從舊從輕」原則之規定乃與刑法第一條罪
    刑法定主義契合，而貫徹法律禁止溯及既往原則，係規範行
    為後法律變更所生新舊法律比較適用之準據法，是刑法第二
    條本身雖經修正，但刑法第二條既屬適用法律之準據法，本
    身尚無比較新舊法之問題，應一律適用裁判時即修正後刑法
    第二條規定以決定適用之刑罰法律。又為比較時應就罪刑有
    關之共犯、牽連犯、連續犯、結合犯，以及累犯加重、自首
    減輕暨其他法定加減原因（如身分加減）與加減例等一切情
    形，綜其全部罪刑之結果而為比較；且就比較之結果，須為
    整體之適用，不能割裂分別適用各該有利於行為人之法律，
    此即法律變更之比較適用所應遵守之「罪刑綜合比較原則」
    及「擇用整體性原則」（最高法院二十四年上字第四六三四
    號判例、二十七年上字第二六一五號判例、最高法院九十五
    年五月二十三日九十五年度第八次刑庭會議決議參照）。爰
    就本件新舊法比較結果論述如下：
  1.被告行為後，刑法第五十六條關於連續犯之規定，業於九十
    四年一月七日修正通過刪除，並於九十五年七月一日施行。
    此刪除雖非犯罪構成要件之變更，但顯已影響行為人刑罰之
    法律效果，自屬法律有變更，依新法第二條第一項規定，比
    較新、舊法適用結果，數行為依新法規定原則上應予併罰，
    惟依舊法連續犯規定，得從一重處斷，是以仍應適用較有利
    於被告之行為時法律即舊法關於連續犯之規定。
  2.又按毒品危害防制條例第四條第一項之販賣第一級毒品罪，
    法定刑為「處死刑或無期徒刑，得併科新臺幣一千萬元以下
    罰金」，參諸被告行為時刑法第三十三條第五款（規定罰金
    為一元以上），並依現行法規所定貨幣單位折算新臺幣條例
    第二條規定計，折算結果，前揭販賣第一級毒品罪法定刑得
    科銀元一元（即新臺幣三元）以上、新臺幣七百萬元以下罰
    金。惟依被告行為後修正刑法第三十三條第五款將罰金刑修
    正為：「新臺幣一千元以上，以百元計算之」規定，上開販
    賣第一級毒品罪處罰條文之法定罰金刑最低額已提高為新臺
    幣一千元以上。經比較新舊法結果，認應適用較有利於被告
    之舊法即行為時之刑法第三十三條第五款之規定。
  3.再被告行為後，刑法第四十七條累犯之規定經修正，修正後
    刑法第四十七條第一項規定：「受徒刑之執行完畢，或一部
    之執行而赦免後，五年以內故意再犯有期徒刑以上之罪者，
    為累犯，加重本刑至二分之一」。比較修正前、後該條之規
    定，可知修正前有關累犯之成立，不以再犯之罪係故意犯罪
    為限，然修正後之規定，則以再犯故意犯（不包括過失犯）
    為成立累犯之要件，新舊法就此範圍既有變動，自屬犯罪後
    法律有變更，而非僅屬純文字修正，應有新舊法比較之適用
    （最高法院九十六年度台上字第一○三七號、第九三四號、
    第一三二三號判決意旨參照）。然若修正施行前被告再犯者
    係故意犯罪，則修正前、後之規定，均成立累犯，是以經比
    較新、舊法結果，修正後刑法並未較有利於被告，仍應適用
    修正前之刑法第四十七條之規定為累犯之論處。據上，綜其
    全部比較結果，本件依「罪刑綜合比較原則」及「擇用整體
    性原則」，自應依刑法第二條第一項前段規定，一體適用有
    利於被告之修正前規定為論處。
  (二)按刑法上所謂販賣行為，固不以販入後復行賣出為必要，祇
    要以營利為目的，而有將毒品販入或販出二者其一之行為，
    即足構成，故意圖營利而販入毒品，雖未及販出，仍依販賣
    既遂罪論處；又意圖營利販入毒品後，第一次販賣予他人之
    行為，乃接續原先販入之犯意而為，不論其行為屬既遂或未
    遂，應認基於單一犯意之接續行為，只能就其販入及出賣毒
    品，論以販賣既遂之實質一罪，至意圖營利而販入毒品後之
    連續多次出賣行為，係基於概括犯意，雖就連續出賣毒品之
    行為，仍應論以販賣之裁判上一罪，惟於審究各該行為實施
    犯罪之結果時，自應就第二次以後之出賣行為係屬既遂或未
    遂，以為認定；且此與意圖販賣而持有毒品罪，係指行為人
    以意圖販賣營利以外之原因而持有毒品，其後始起意營利販
    賣者（例如因為他人之贈與或寄藏而持有，嗣後始起意為販
    賣者而言）並不相同（最高法院八十八年台上字第二三九八
    號、九十一年台上字第一一四三號、九十三年台上字第六三
    ○九號判決要旨參照）。次查，被告係自九十二年十月間某
    日起，至九十三年十月八日止，連續販賣第一級毒品海洛因
    ；其間，毒品危害防制條例雖於九十二年七月九日經總統令
    公布修正全文，並業於九十三年一月九日生效施行（關於販
    賣第一級毒品刑罰規定，無論條次、構成要件，乃至其法定
    刑度，具無變更），然本案被告既係基於概括犯意而連續販
    賣第一級毒品海洛因以資圖利，則其販賣毒品之行為，自應
    適用行為終了時（九十三年十月八日）之法律，即九十三年
    一月九日生效施行之毒品危害防制條例，不生新舊法律之比
    較適用問題。
  (三)海洛因係毒品危害防制條例第二條第二項第一款所明定之第
    一級毒品，是核被告所為，係犯毒品危害防制條例第四條第
    一項之販賣第一級毒品罪。被告販賣毒品海洛因前後持有毒
    品海洛因之低度行為，應為販賣之高度行為所吸收，均不另
    論罪。被告前後多次販賣第一級毒品海洛因之犯行，時間緊
    接，手法相類，所犯復係構成要件相同之罪名，顯係基於概
    括犯意而反覆為之，為連續犯，應依修正前刑法第五十六條
    規定，以一罪論；惟因販賣第一級毒品罪之法定本刑為死刑
    或無期徒刑，依法均不得加重，故僅就得併科罰金之法定罰
    金刑部分，加重其刑。再者被告曾有如前事實欄一所載之論
    罪科刑及刑之執行完畢之情形，有本院被告前案紀錄表在卷
    可稽，其於有期徒刑執行完畢後，五年以內再犯本罪，應依
    修正前刑法第四十七條規定論以累犯；然因販賣第一級毒品
    罪之法定本刑為死刑或無期徒刑，依法均不得加重，僅就得
    併科罰金法定罰金刑部分，遞予加重其刑。
  (四)末以被告行為時，刑法第六十五條第二項原規定「無期徒刑
    減輕者，為七年以上有期徒刑」，被告行為後同條項則修正
    為「無期徒刑減輕者，為二十年以下十五年以上有期徒刑」
    。經比較新舊法結果，修正前之規定對被告自較為有利，是
    依刑法第二條第一項前段之規定，應適用被告行為時之刑法
    第六十五條第二項以為本件依同法第五十九條規定就無期徒
    刑減輕其刑後之量刑依據（詳後四(二)所述）。又刑法第五十
    九條雖有修正，惟其修正係規定法院就刑之酌減審認標準明
    文化，尚非屬法律之變更，自無新舊法比較之問題，於新法
    施行後，認得予酌減其刑者，自應逕依修正後之規定為據（
    最高法院九十五年第八次、第二十一次刑事庭會議決議參照
    ），附此敘明。
四、原判決撤銷及科刑理由：
  (一)原審經審理結果，認被告罪證明確，予以論科，固非無見。
    但查：(一)本案係查扣海洛因六包及內含海洛因粉末之塑膠吸
    管一支，且經鑑定結果均含有第一級毒品海洛因成分，原判
    決於事實欄漏未敘明「內含海洛因粉末之塑膠吸管一支」之
    事實，復未將此部分亦為沒收銷燬之諭知，均非適法；(二)原
    判決未說明扣案海洛因六包之毒品包裝袋，應否諭知沒收銷
    燬，亦有違誤；(三)原判決未及就修正後刑法第二十八條共犯
    、同法第四十七條累犯、第五十六條連續犯等規定為新舊法
    之適用比較說明，同非允適，被告仍執前詞否認犯罪，固無
    可取，惟檢察官以原審酌減其刑不當指摘原判決不當，亦無
    理由（詳後(二)所述），且原判決既有上開之可議即屬無可維
    持，自應由本院予以撤銷改判。
  (二)爰審酌被告素行不佳，前有多次違反麻醉藥品管理條例等前
    科、不私以正途謀生，干犯法紀，多次販賣第一級毒品海洛
    因予他人，輕則戕害他人身心，重則引發各種犯罪，對社會
    治安有相當危害，情節非輕；惟姑念其並無販賣毒品前科，
    對重典之認識難謂深切，且其各次所販賣海洛因之數量尚微
    ，所圖得之利益非鉅，所為與販賣毒品之數量達數公斤以上
    之嚴重危害社會治安情形仍有不同，兼以本案尚屬施用第一
    級毒品者彼此間互供有無之零星交易，其惡性尚與大量走私
    進口或長期販賣毒品之所謂「大盤」或「中盤」毒販有間，
    此觀諸卷附監聽譯文所示，被告經證人魏進男分別於九十三
    年九月八日上午九時十五分七秒、同年月十一日上午六時二
    十七分二十秒、同年月十三日上午九時十五分七秒以電話要
    約購買毒品海洛因時，猶一再告稱「我最近都沒有」、「真
    的沒有，有我就調給你」等語可明（第一四二二號偵查卷(一)
    二○三、二○五頁），是倘不論所犯情節輕重，而一律論處
    本罪之法定本刑死刑或無期徒刑，自屬猶嫌過重，本院參酌
    上情及其素行、犯罪動機、目的、手段及造成社會整體侵害
    程度，認被告所為之犯罪情節等各項情狀，若以其所犯與本
    件最輕法定刑期無期徒刑相較，客觀上以一般國民生活經驗
    法則為之檢驗，尚足以引起一般人之同情。準此，衡諸被告
    整體犯罪動機、目的、手段、情節、素行及其對社會整體防
    衛機制之破壞等一切情狀，本院認被告所犯本罪確尚存有足
    資憫恕之處，即令其處以法定最低刑度，猶嫌過重，爰依刑
    法第五十九條之規定減輕其刑，並就得併科罰金刑部分先加
    後減之。是以爰依修正前刑法第六十四條第二項、第六十五
    條第二項之規定，於減刑後之科刑範圍，審酌上情等一切情
    狀，量處如主文第二項所示之刑，以示懲儆。
  (三)沒收部分：
  1.扣案之第一級毒品海洛因六包（包括內含海洛因粉末之塑膠
    吸管一支；驗餘淨重十八．五九公克），既屬查獲之毒品，
    不問屬於犯人與否，應依毒品危害防制條例第十八條第一項
    前段規定，均諭知沒收銷燬之。然該毒品雖業經另案（被告
    施用毒品案件）宣告沒收銷燬，並經檢察官為沒收銷燬之處
    分命令，此有本院九十四年度上訴字第三二二號、臺灣基隆
    地方法院九十三年度訴字第七五○號刑事判決及臺灣基隆地
    方法院檢察署檢察官九十四年五月十七日乙○玲丙字第一○
    一四三號扣押沒收物品處分命令影本在卷可參（原審卷二八
    六、二八九、二九三頁）；然尚無從證明業已實際銷燬而不
    復存在，按諸上開說明，本院自仍應依上開規定，宣告沒收
    併銷燬之。另用以直接包裝第一級毒品海洛因之塑膠袋六個
    （總重二．七八公克），因與上開毒品海洛因密切接觸，而
    於送請法務部調查局鑑驗時，經該局鑑驗人員以傾倒，必要
    時輔以刮勺刮取之方式，儘可能將包裝袋內毒品與包裝袋分
    離後分別秤重，所得之毒品重量稱為淨重，包裝袋重量則以
    空包裝重稱之，然無論以上開何種方式分離，原送驗包裝袋
    內均仍會有微量毒品成分殘留，是上開用以直接包覆所運輸
    毒品之包裝塑膠袋二個，顯無法與其盛裝之毒品完全析離，
    應視為毒品，併依同條例第十八條第一項前段之規定宣告沒
    收銷燬之。
  2.另扣案分裝袋一包及磅秤一個，雖業經檢察官另案為發回之
    處分命令，此亦有臺灣基隆地方法院檢察署檢察官九十四年
    五月十七日乙○玲丙字第一○一四四號扣押沒收物品處分命
    令影本一紙在卷可佐（原審卷二九三頁），然其並未經被告
    於期限以內依旨具領，此觀之原審猶能調取上開扣案證物並
    據以對被告提示之情節自明，扣案分裝袋及磅秤，均係被告
    所有供本案犯罪之所用，上開之物均應依毒品危害防制條例
    第一九條第一項規定宣告沒收。
  3.犯毒品危害防制條例第四條至第九條、第十二條、第十三條
    或第十四條第一項、第二項之罪者，其供犯罪所用之物或因
    犯罪所得之財物，均沒收之，如全部或一部不能沒收時，追
    徵其價額或以其財產抵償之，為該條例第十九條第一項所明
    定。是凡犯該條例第四條至第九條、第十二條、第十三條或
    第十四條第一項、第二項之罪，其供犯罪所用之物或因犯罪
    所得之財物，法院於裁判時即應併為沒收之宣告，並無自由
    酌裁之權。被告販賣第一級毒品所得，依前載為新臺幣六萬
    二千元，雖未據扣案，然仍應依毒品危害防制條例第十九條
    第一項規定，宣告沒收，並諭知如全部或一部不能沒收時，
    以其財產抵償之。至「0000000000」行動電話門
    號雖係被告供本件犯罪之所用，被告已供稱：已忘記是否由
    其名義申辦等語（原審卷四一頁），兼以卷內亦查無該只行
    動電話門號之申辦紀錄，因認不能證明係屬被告所有，卷內
    所示其餘之行動電話門號，或非係被告以自己名義申辦，且
    不能證明係被告所有，或與本案查無關聯，是本院自均無從
    隨案併為沒收之諭知，併此敘明。
五、公訴意旨另以：被告甲○○於九十三年八、九月間某日，在
    基隆市大船入港迴車塔附近，以五千元價格出售海洛因一公
    克予馬仲仁，因認被告此部分所為，亦犯毒品危害防制條例
    第四條第一項販賣第一級毒品罪嫌。經查：
  (一)按犯罪事實應依證據認定之，無證據不得認定犯罪事實。被
    告未經審判證明有罪確定前，推定其為無罪，為刑事訴訟法
    之基本原則。又公訴案件犯罪證據蒐集，及提起公訴後，對
    犯罪事實之舉證責任及指出證明方法，均屬公訴人之職責，
    原則上法院僅於當事人之主張及舉證範圍內進行調查證據，
    其經法定程序調查證據之結果，認已足以證明犯罪事實時，
    始得為犯罪事實之認定。若其為訴訟上之證明，於通常一般
    人仍有合理之懷疑存在，尚未達於可確信其真實之程度者，
    在該合理懷疑尚未剔除前，自不能為有罪之認定。法院不得
    以偵查機關關於某種犯罪之調查不易，即放棄上開原則之堅
    持，致有違背刑事訴訟無罪推定及嚴格證明之原則，其理甚
    明（最高法院九十四年度台上字第二○三三號判決意旨參照
    ）。
  (二)證人馬仲仁固於警詢及檢察官偵查中證稱：「伊曾於九十三
    年八、九月間某日，在基隆市大船入港迴車塔附近，以五千
    元之價格，代姓名年籍不詳綽號「阿文」者，向被告購買海
    洛因一公克」等語（第一四二二號偵卷(一)一六、一七、五四
    、五五頁）。惟證人馬仲仁並未提出所指「阿文」其人年籍
    資料，則所指「阿文」其人，與被告、乃至與證人馬仲仁間
    ，交情如何，又何以竟不親自向被告購買毒品，反委請證人
    馬仲仁代勞，有無其他緣由等各節，本院已無從傳訊查證。
    又證人馬仲仁雖指係代「阿文」向被告購買海洛因，然證人
    馬仲仁亦曾證稱：「伊是因為警察曾於九十四年二月十六日
    ，在伊住處搜索查獲有注射針筒，經採尿呈海洛因陽性反應
    ，才到警局製作筆錄，並供出曾代『阿文』向被告購買海洛
    因情節；又伊當天施用毒品之來源，是伊代『阿文』向被告
    購買海洛因並據以轉交後，所剩餘劑量」云云（第一四二二
    號偵卷(一)五四、五五頁）。但證人馬仲仁所指代「阿文」購
    買海洛因之時間，實係於九十三年八、九月間，且其該次所
    購買之份量，亦僅為一公克而已，則自常情以言，該海洛因
    應不至於事隔半年以後之九十四年二月中旬，猶留有可供馬
    仲仁施用之剩餘劑量。況且，證人馬仲仁既聲稱海洛因係代
    「阿文」向被告購買，乃竟又聲稱自己所施用海洛因是轉交
    予「阿文」後之剩餘劑量，則證人馬仲仁究否曾經從中牟利
    ，又所指代「阿文」購買海洛因云云究否屬實，即尚有可疑
    ，而無從遽採。兼以證人馬仲仁業於案經繫屬原審以前之九
    十四年四月二十五日，即已死亡，此有臺灣基隆地方法院檢
    察署相驗屍體證明書可佐，則不特上開疑點無從究明，本院
    亦無從傳訊辨明其據以指證被告之動機、目的，即其於警詢
    及偵查中所供真偽，本院均無從憑斷採信。
  (三)茲起訴意旨雖認被告尚有販賣第一級毒品海洛因予馬仲仁之
    犯行，然公訴人除證人馬仲仁於警詢、偵查證述以外，並未
    提出或指出其他足可證明被告此部分犯行之直接或間接證據
    ，亦未提出補強證人馬仲仁證述真實性之適當方法，則基於
    「罪證有疑，利歸被告」之證據法則，應認不能證明被告有
    起訴意旨所稱之此部分事實，本應為無罪之諭知，惟因檢察
    官認此部分與前揭經起訴論罪之部分，有修正前連續犯之裁
    判上一罪關係，爰不另為被告無罪之諭知。
六、檢察官移送本院併辦意旨（臺灣基隆地方法院九十六年度偵
    字第三一七九號）另以：被告甲○○於九十三年九月三日至
    六日，分別以二千元至四千元之價格，先後六次在基隆市安
    樂社區郵局及老大公廟附近，販賣海洛因各一小包給丙○○
    ，因認被告此部分所為，同係犯毒品危害防制條例第四條第
    一項販賣第一級毒品罪嫌云云。惟查，訊據被告堅詞否認此
    部分犯行，而檢察官本件移送併辦所憑之證據僅為證人丙○
    ○於警詢時之證詞及通訊監察譯文，然查證人丙○○於偵查
    及經本院傳喚到庭，並依法行使交互詰問程序，均一致堅詞
    否認被告販賣海洛因予伊等情（第三一七九號偵卷七九、八
    ○頁，本院卷一○四頁），且憑上開通訊監察譯文亦無從證
    明被告確有如何成交或依約取款交付第一級毒品海洛因與丙
    ○○之犯行（第二一二號偵卷八至一一頁），此外，又查無
    相關毒品扣案事證可資證明，是檢察官移送併辦部分，並未
    提出或指明其他足可證明被告此部分犯行之直接或間接證據
    ，亦未提出其他任何補強證據，基於「罪證有疑，利歸被告
    」之證據法則，尚屬不能證此部分事實，從而，本院認檢察
    官移送併辦此部分與前揭論罪科刑部分，並無裁判上一罪關
    係，並非起訴效力之所及，自無從併予審理，應退回原承辦
    檢察官另行處理，附此敘明。
據上論斷，應依刑事訴訟法第三百六十九條第一項前段、第三百
六十四條、第二百九十九條第一項前段，毒品危害防制條例第四
條第一項、第十八條第一項前段、第十九條第一項，刑法第二條
第一項前段、第十一條前段、（修正前）刑法第五十六條、(修
正前)第四十七條、第五十九條，判決如主文。
本案經檢察官王壬貴到庭執行職務。
中    華    民    國    97    年    2    月    26    日
                刑事第十八庭審判長法  官  溫耀源
                                  法  官  周政達
                                  法  官  段景榕
以上正本證明與原本無異。
如不服本判決，應於收受送達後十日內向本院提出上訴書狀，其
未敘述上訴之理由者並得於提起上訴後十日內向本院補提理由書
（均須按他造當事人之人數附繕本）。
                                  書記官  陳靜姿
中    華    民    國    97    年    2    月    26    日
附錄：本案論罪科刑法條全文
毒品危害防制條例第4條：
製造、運輸、販賣第一級毒品者，處死刑或無期徒刑；處無期徒
刑者，得併科新臺幣1千萬元以下罰金。
製造、運輸、販賣第二級毒品者，處無期徒刑或7年以上有期徒
刑，得併科新臺幣7百萬元以下罰金。
製造、運輸、販賣第三級毒品者，處5年以上有期徒刑，得併科
新臺幣5百萬元以下罰金。
製造、運輸、販賣第四級毒品者，處3年以上10年以下有期徒刑
，得併科新臺幣3百萬元以下罰金。
製造、運輸、販賣專供製造或施用毒品之器具者，處1年以上7年
以下有期徒刑，得併科新臺幣1百萬元以下罰金。
前五項之未遂犯罰之。


司法院資訊處製作；財團法人民間司法改革基金會備份。
